---
lang: da # Sprog (dansk)

format:
  pdf:
    documentclass: article # LaTeX documentclass
    toc: true # Indholdsfortegnelse (true/false)
    toc-title: Indholdsfortegnelse # Titel på TOC (bruges kun hvis toc: true)
    toc-depth: 3 # Hvor dybt TOC går (overskriftsniveau)
    number-sections: true # Nummerer sektioner
    number-depth: 3 # Nummerering ned til niveau 3
    titlepage: true # Lav titel-side (Quarto genereret)
    lof: false # List of figures
    lot: false # List of tables

bibliography: Kilder.bib # BibTeX-fil til kilder

header-includes:
  - \usepackage[a4paper, top=30mm, bottom=30mm, left=20mm, right=20mm, heightrounded]{geometry} # Margener
  - \usepackage{booktabs} # Pænere tabeller
  - \usepackage{makecell} # Bedre celler i tabeller
  - \usepackage{pdfpages} # Mulighed for at inkludere PDF-sider
  - \AtBeginDocument{\includepdf[pages={1}]{Forside.pdf}} # Indsæt forside som første side

crossref:
  fig-prefix: ""  # Figur prefix 
  sec-prefix: ""  # Sektion prefix
  tbl-prefix: ""  # Tabel prefix
  eq-prefix: ""   # Ligning prefix

editor:
  markdown:
    wrap: 72 # Wrap linjer ved 72 tegn i editoren
---


```{r}
#| label: Setup # Giver chunken et navn/id her: Setup. 
#| echo: false  # Viser ikke selve koden i det færdige dokument ved false og omvendt ved true, men koden kører i "baggrunden". 
#| eval: true   # Betyder chunken skal køres ved true og omvendt ved false. 

# Options
options(OutDec = ",")

# Pakker
pacman::p_load(
  "knitr",   # Quarto bruger knitr som engine til at eksekvere R-chunks og integrere output (resultater, tabeller, figurer).
  "tinytex", # Gør det muligt at kompilere dokumentet til PDF via LaTeX, som automatisk installerer nødvendige LaTeX-pakker.
  "tidyverse"# Samling af pakker til datahåndtering, transformation og visualisering (dplyr, ggplot2, tidyr, readr, tibble m.fl.)
  ) 
```

<!-- Forklaring: -->

<!-- # bruges til kapitler. Hvert nyt kapitel starter med #. -->

<!-- ## bruges til afsnit inden for et kapitel. Nummereringen følger kapitelnummeret, fx 1.1, 1.2, 2.1 osv. -->

<!-- ### bruges til underafsnit. Nummereringen bliver f.eks. 1.2.1, 2.1.1 osv. -->

<!-- #### bruges til endnu finere opdeling, fx 2.1.2.1, 2.1.2.2 osv. -->

<!-- Denne struktur gør det let at overskue og navigere i dokumentet, og den kan automatisk danne grundlag for en indholdsfortegnelse i Quarto eller andre markdown-baserede systemer. -->

<!-- Fjern ikke nedenstående kode. -->

<!-- Den sørger for, at der kommer en liste over figurer og en liste over -->
<!-- tabeller først og derefter nummererede sider. -->

\pagenumbering{gobble} 
\tableofcontents 
\newpage 
\listoffigures 
\listoftables 
\newpage 
\pagenumbering{arabic} 
\setcounter{page}{1}

\newpage

## Indledning

Projektet er udarbejdet på baggrund af et samarbejde med Jyllands-Posten og 
tager udgangspunkt i den konkrete forretningsmæssige udfordring, en høj 
churn-rate blandt digitale kampagneabonnenter der svækker væksten i JP's 
abonnementsforretning. Med afsæt i tre datasæt som indeholder 
abonnementshistorik, adfærdsdata og opsigelseoplysninger, udvikles machine 
learning modeller til churn prædiktion og kundesegmentering. Resultater og 
indsigter formidles i et PowerBI-dashboard designet til JP's analyseafdeling. 
Analysen er struktureret efter CRISP-DM framework og kombinerer fagområderne 
Machine learning, Artificial Intelligence, Datavisualisering og Jura i en
samlet løsning.Projektet er epistemologisk forankret i kritisk realisme, og de 
juridiske implikationer ved behandling af JP's personoplysninger analyseres 
løbende med konkrete anbefalinger til JP.


\newpage

## Forretningsproblem for JP

### Problemstilling
En høj churn-rate påvirker JP’s økonomiske stabilitet og dens vækstmuligheder.
En høj churn-værdi øger JP’s behov for konstant at tiltrække nye kunder, da den
tilbagevendende indtægt reduceres. Samtidigt indikerer en høj churn-rate, at
produktværdien fanger forbrugerens opmærksomhed, men ikke skaber den 
tilstrækkelige værdi i et konkurrencepræget marked hvor der er mulighed for 
at få samme kampagnetilbud ved en konkurrent eller finde andre gratis 
alternativer.Problemstillingen er derfor at identificere årsagerne til churn 
blandt digitale abonnementer og hvordan de kan øge kundeloyalitet og 
fastholdelsesprocenten.

### Problembeskrivelse
JP oplever et stort frafald blandt de kunder, som starter gennem et 
kampagneabonnement (2 måneder for 49 kr.). En signifikant del af disse kunder 
opsiger deres abonnement under kampagnen eller umiddelbart efter 
kampagneperioden og vælger ikke at fortsætte til standardprisen.
Dette betyder, at JP’s ikke anvender deres ressourcer optimalt og
virksomheden står derfor overfor behovet for at forbedre kundeværdien og 
dermed reducere churn-rate. 


\newpage

## Begrænsninger ift datajura og etik

JP/Politikens hus indsamler og behandler adfærdsdata og abonnementsoplysninger 
fra deres digitale platforme med henblik på blandt andet at udvikle churn 
prædiktionsmodeller, som kan understøtte den målrettede fastholdelse af 
abonnenter. Behandlingen rejser juridiske spørgsmål under GDPR, 
markedsføringsloven, AI forordningen og NIS2 direktivet. 
Den lovgivningsmæssige ramme og de relevante retskilder er nærmere beskrevet i 
Bilag – juridisk analyse afsnit 1.

### Er JP's data personoplysninger?
Datasættet indeholder pseudo_id, fødselsdato, køn og detaljerede adfærdsdata, 
herunder sidevisninger, scrolldybde, devicetype og trafikkilde for over 1200 
abonnenter. Selvom data er pseudonymiserede, udgør kombinationen heraf '
personoplysninger i GDPR’s forstand, jf. art. 4, nr. 1, da re-identifikation er
mulig. Hvad der er afgørende, er at JP selv besidder nøglen til sammenkoblingen 
via pseudo_id. GDPR og databeskyttelsesloven finder derfor fuld anvendelse her.
Nærmere analyse fremgår af Bilag, afsnit 2.

### Grundlæggende principper
JP’s behandling skal overholde de 7 principper i GDPR art. 5. De mest relevante
for churn analysen er formålsbegrænsning, dataminimering og 
opbevaringsbegrænsning, Data indsamlet til abonnementsadministration kan ikke 
bare uden videre anvendes til churn profilering, medmindre dette er foreneligt
med det oprindelige formål, jf. forenelighedstesten i art. 6, stk. 4. 
Adfærdsprofilering til retention formål er ikke direkte foreneligt med
abonnementsadministration. Tekniske metoder som fx PCA, klyngeanalyse samt 
VIF-test kan identificere overflødige og korrelerede variable, og udgør dermed 
okumentation for overholdelse af dataminimeringsprincippet som er en direkte 
kobling mellem dataanalyse og juridisk compliance. JP’s delvise overholdelse af 
art. 5. samt de væsentligste mangler analyseres i Bilag, afsnit 3.

### Behandlingsgrundlag og interesseafvejning
Abonnementsadministration kan behandles på grundlag af kontraktopfyldelse 
jf. art. 6. stk. 1, litra b. churn profilering udgør derimod et nyt formål, 
som kræver selvstændig hjemmel. Legitim interesse litra f, kan udgøre lovligt 
grundlag, men forudsætter også at JP gennemfører og dokumenterer en 
interesseafvejning (LIA – legitimate interest assessment). JP’s interesse i at 
fastholde abonnenter er konkret og saglig og en churn model vurderes til at 
være et proportionelt virkemiddel, en grovere demografisk segmenteringsmodel 
ville forstyrre en bredere gruppe, og give værre præcision. Abonnenter kan med 
rimelighed ikke forvente at data som eksempel scrolldybde og devicetype 
anvendes til individuel profilering, hvilket udgør en modvægt i afvejningen. 
Den legitime interesse kræver en opdateret privatlivspolitik samt en reel 
indsigelsesmulighed jf. art. 21.
Det er derudover afgørende at holde markedsføringssamtykket strengt adskilt 
fra GDPR behandlingsgrundlaget. Samtykke til elektronisk markedsføring efter 
markedsføringsloven §10 er ikke identisk med GDPR retligt behandlingsgrundlag 
og de to regelsæt må ikke sammenblandes. Den fulde interesseafvejning fremgår 
af bilag, afsnit 4.

### Automatiseret beslutningstagning
JP’s churn modeller genererer en sandsynlighedsscore pr abonnent, som benyttes 
til beslutningsstøtte. Så længe JP’s medarbejdere foretager en substantiel og 
ikke blot formel vurdering forud for enhver retention beslutning, finder 
GDPR art. 22. ikke anvendelse. Hvis tildelingen af fastholdelsestilbud 
automatiseres direkte fra modellens output uden menneskelig prøvelse, aktiveres 
art. 22. og JP skal sikre ret til menneskelig indgriben, indsigt i 
beslutningslogikken og mulighed for at bestride afgørelsen jf. art. 22. stk. 3.
Analysen fremgår af Bilag, afsnit 5.

### AI-forordningen
JP’s churn modeller, opbygget med logistisk regression, random forest & XGBoost
udgør AI systemer i AI Act forstand jf. art. 3, nr 1. Modellerne falder hverken
indenfor de forbudte kategorier i art. 5. eller højrisiko kategorierne i 
bilag III og klassificeres derfor som begrænset risiko (niveau 3) jf. art. 50. 
Derudover bemærkes det, at størstedelen af AI Acts forpligtelser først finder 
fuld anvendelse fra August 2026, mens transparenskravene allerede er relevante; 
abonnenter skal informeres om profilering og derfor bør JP dokumentere 
modellernes formål og datagrundlag. Den fulde risikoklassificering fremgår af
Bilag, afsnit 6.

### Bias og ligebehandling
Da alder og køn indgår som forklarende variable i modellerne, er der risiko for
der sker systematisk indirekte diskrimination over for grupper med beskyttede 
karakteristika. JP bør løbende evaluere modellernes sensitivitet og specificitet
på tværs af demografiske grupper. Såfremt systematisk skæv behandling 
identificeres, bør relevante variable rekonstrueres eller fjernes helt, hvilket
er et tiltag som understøtter dataminimeringsprincippet i art. 5. stk. 1, 
litra c. Bilag, afsnit 7.

### Cybersikkerhed og behandlingssikkerhed
Sikkerhedsbrud i JP’s systemer ville potentielt muliggøre reidentifikation af 
samtlige registrerede. Pseudonymisering er utilstrækkeligt som eneste 
sikkerhedsforanstaltning. JP bør supplere med kryptering i hvile og under 
transmission, rollebaseret adgangsstyring med logning og dokumenterede 
procedurer for sikkerhedsbrud, herunder underretning til Datatilsynet inden 72 
timer jf. art. 33. og til de registrerede jf. art. 34. Som en stor digital 
medieudbyder kan JP desuden falde indenfor NIS2 direktivets anvendelsesområde, 
som blandt andet pålægger indledende underretningspligt inden 24 timer ved 
væsentlige hændelser. ISO/IEC 27001 certificering anbefales som dokumentation 
for et systematisk informationssikkerhedsstyringssystem. Bilag, afsnit 8.

### Markedsføringsloven og registreredes rettigheder
JP’s retention kommunikation henter typisk hjemmel i undtagelsen for 
eksisterende kundeforhold (soft opt-in) jf. markedsføringsloven §10 med 
forudsætning af, at der gives en klar og tydelig frameldingsmulighed. Trækker 
en abonnent sit samtykke tilbage, skal JP omgående stoppe med direkte 
markedsføring, mens behandling til øvrige formål kan fortsætte under dettes 
selvstændige hjemmelgrundlag. JP bør også implementere tilgængelige, 
lavpraktiske procedurer for udøvelse af de registrerede rettigheder; indsigt 
(art. 15) berigtigelse (art. 16) sletning (art. 17) og indsigelse mod behandling
baseret på legitim interesse, som er særligt relevant for churn profilering jf.
art. 21. Bilag, afsnit 9.

### Delkonklusion - Samlede juridiske anbefalinger til Jyllandsposten 
På baggrund af ovenstående analyse, anbefales det, at JP iværksætter og sikrer 
følgende tiltag:

- Udarbejdelse og dokumentation af en LIA (Legitimate Interest Assessment) for 
churn profilering, inden behandlingen påbegyndes eller videreføres

- Opdater privatlivspolitikken til eksplicit at omtale profileringen og
churn modellering, herunder opfyld oplysningspligten over for abonnenter ved 
dataindsamlingens tidspunkt jf. art. 13, stk. 2, litra f. ikke blot ved 
opdatering af hjemmesiden privatlivspolitik.

- Fastsæt konkrete opbevaringsfrister og implementer sletningsprocedurer for 
rådata, efter modellerne er trænet og valideret, jf. art. 5. stk. 1, litra e.
Anvend PCA, VIF test & klyngeanalyse til dokumenteret reduktion af variable, 
som teknisk argumentation for sikker overholdelse af dataminimeringsprincippet.

- Sikre substantiel menneskelig prøvelse af modellernes outputs, forud for 
enhver beslutning om retention for at undgå aktivering af art. 22.

- Evaluering af modellernes outputs på tværs af demografiske grupper, og undgå 
systematisk bias ved at rekonstruere eller fjerne kritiske variable.

- Supplering af pseudonymisering med kryptering, rollebaseret adgangsstyring og 
dokumenterede procedurer i overensstemmelse med art. 32 & NIS2

- Forberedelse af fuld AI Act compliance inden august 2026, hvor dokumentation 
af modellernes formål, datagrundlag og transparensforpligtelser over for 
abonnenter indgår.

\newpage

## Visualisering 

### CRAP-principperne 
I projektet har det været en prioritet at sikre en optimal visualisering af 
resultaterne. Derfor er CRAP-principperne anvendt med henblik på at forbedre 
klarhed, struktur og formidling i de visuelle fremstillinger.

### C - Contrast
I dashboardet anvendes CRAP-principperne gennem tydelige farveforskelle mellem 
nøgleelementer. F.eks. fremhæves centrale KPI’er med markante farver, hvilket 
skaber et klart visuelt hierarki og gør det lettere hurtigt at identificere 
kritiske datapunkter. Der er også bevidst anvendt farver som orange og lyseblå,
da disse generelt er lettere at adskille for farveblinde brugere, i modsætning 
til klassiske kombinationer som rød og grøn, som ofte skaber 
fortolkningsproblemer. (Tilføj kilde fra Simon)

### R - Repetition
Repetition er anvendt i dashboardet med det formål at skabe genkendelighed og 
sammenhæng i visualiseringerne. I projektet har der været flere overvejelser 
omkring valg af farver, hvor f.eks. orange er valgt som en gennemgående farve 
til at repræsentere churn. Dette gør det mere intuitivt for brugeren at 
identificere og få overblik over churn på tværs af de forskellige 
visualiseringer. Repetition er effektivt, da det reducerer den kognitive 
belastning og gør det lettere for brugeren at fortolke data ud fra de anvendte 
farver. 

### A - Alignment 
I projektet er alignment anvendt for at sikre en struktureret og visuelt 
balanceret opsætning af dashboardet. Grafer, KPI’er og labels er sat op 
systematisk, hvilket bidrager til et professionelt udtryk og en optimal 
læseretning. Der er derfor valgt ensartede placeringer af elementerne, og 
f.eks. graferne er justeret efter år. Som nævnt tidligere anvendes der også 
gentagelser i farvestrukturerne, hvilket understøtter et bedre overblik samt 
evnen til at identificere mønstre og sammenligne data.

### P - Proximity
I forhold til proximity er princippet anvendt ved at gruppere relaterede 
nøgletal og visualiseringer. Adfærdsdata og tilhørende KPI’er er placeret i de
samme visuelle områder, hvilket er med til at signalere en naturlig sammenhæng 
mellem dataen. Grupperingerne gør det lettere at forstå relationer i data og 
understøtter en mere intuitiv fortolkning af resultaterne. Samtidig reduceres 
risikoen for fejltolkning, da elementer, der ikke hører sammen, er blevet 
adskilt.


\newpage

## Videnskabsteori og metode

### Videnskabsteori
Projektet tager udgangspunkt i et kritisk realistisk paradigme, da kunde churns 
kan påvirkes af flere underliggende mekanismer og betragtes som et observerbart
fænomen. Kritisk realisme tager i denne sammenhæng udgangspunkt i, at de 
mekanismer, der driver kundeadfærd og churn i JP’s abonnementsforretning, 
eksisterer uafhængigt af analysen, men kun kan afdækkes indirekte gennem 
empiriske data. Indsigt i disse mekanismer opnås derfor ved at analysere 
brugerdata fra JP’s digitale platforme og anvende statistiske modeller, som kan
identificere mønstre i f.eks. kundernes scrolling adfærd, engagement og 
generelle abonnement dynamikker. I forhold til ontologi anses churns som et 
systematisk fænomen frem for en  tilfældig hændelse, kundernes frafald påvirkes 
af identificerbare faktorer relateret til deres adfærd og oplevelse af 
produktet. Det anerkendes dog, at ikke alle relevante mekanismer kan observeres 
direkte, og at uobserverede forhold f.eks. individuelle præferencer eller 
eksterne markedsforhold kan spille en rolle. I forhold til et epistemologisk 
perspektiv baseres viden i projektet på empiriske analyser af historiske 
kundedata, hvor machine learning anvendes til at afdække mønstre og relationer 
mellem forklarende variabler og churns. Modellerne anvendes til at identificere,
hvilke faktorer der har mest betydning i forhold til kundetab. Metodisk anlægges
en kvantitativ tilgang med udgangspunkt i sekundære data fra JP’s datakilder. 
De anvendte modeller er bygget op på et positivistisk fundament, da de forsøger
at kvantificere sammenhænge og generalisere på tværs af observationer. 
Undersøgelsesdesignet er deduktivt, da etablerede machine learning metoder
anvendes til at teste modellernes evne til at forudsige churns. Der indgår også 
abduktive elementer, hvor resultaterne bruges til løbende at justere featurevalg
og til at fortolke potentielle sammenhænge. Datagrundlaget består primært af 
kvantitative variabler såsom brugerfrekvens, engagementsniveau og 
abonnementsoplysninger, og er suppleret med kvalitative indsigter fra JP, der 
kan bidrage til en mere nuanceret forståelse.

### Metode 
Til modellering anvendes klassifikationsmodeller, der estimerer 
sandsynligheden for churn. Validiteten sikres gennem test på data, mens 
reliabiliteten understøttes af en konsistent og reproducerbar analyseproces. 
Resultaternes kvalitet afhænger i høj grad af datagrundlaget og de valgte 
features, hvilket understreger betydningen af en god  datarensning. 


\newpage

## Machine Learning i praksis for JP - Churn prediction 

### Valg af klassifikationsmodeller
I projektet anvendes der klassifikationsmodeller, som forudsiger den procentvise
sandsynlighed for churn ved en kunde. Her trænes modellen på kundedata og 
adfærdsvariabler, og outputtet er sandsynligheden for churns. Det gør det muligt
at identificere de kunder, der har høj risiko for at opsige deres abonnement, og
dermed målrette retention-indsatser mere effektivt. Til træningen anvendes der 
både logistisk regression, Random Forest og XGBoost, og modellerne evalueres på 
en hold-out testdata med metrics som AUC, accuracy, sensitivity og specificity 
for at sikre robust performance. Her anvendes modellerne også i en bevidst 
rækkefølge, hvor man gradvist øger kompleksiteten og performance, samtidig med 
at man opbevarer forståelsen af dataene. De vigtigste features identificeres 
også, så JP kan forstå, hvilke faktorer der påvirker churn mest. Denne tilgang 
giver en kombination af præcision og forståelse, som understøtter JP’s 
beslutninger omkring fastholdelse af deres kunder. 

### Logistisk Regression
Begrundelsen for valget om logistisk regression model er fordi det er den, der 
er lettest at fortolke på. Den fungerer derfor som en "baseline-model", som 
anvendes til at sammenligne alle de andre modeller med. Dette giver en direkte 
indsigt i den sammenhæng der er i dataene, hvilket kan ses ved koefficienterne, 
og dermed kan der identificeres de mest signifikante faktorer for churn. 

### Random Forest 
Der laves en Random Forest model, som anvendes for at fange mere komplekse 
mønstre, da den har en højere varians end en logistisk regression. Random Forest
kan også håndtere ikke-lineære relationer, og er robust over for støj og 
outliers. Dette gør at modellens performance forbedres i forhold til den 
logistiske regressionsmodel, samt at der kan afdækkes interaktioner mellem 
variablerne. 

### XGBoosting
En XGBoost-model har en meget høj præcision, og er meget effektiv til at 
håndtere komplekse datastrukturer. Udover det, så har XGBoost også indbygget 
regularisering, som reducerer den støj, som modellen opsamler og dermed 
reducerer overfitting. Boosting fungerer ved at bygge modeller sekventielt, 
hvor hver nye model retter fejlene fra de forrige model. 

#### Hvorfor XGBoost og ikke andre boosting-modeller? 
XGBoost har en indbygget L1 og L2-regularisering, som reducerer overfitting, 
hvilket en klassisk Gradient Boosting model ikke har, derfor er XGBoost et bedre
valg end en klassisk Gradient Boosting model. Der er også andre boosting 
modeller, som f.eks. AdaBoost, hvilket er en model som fokuserer meget på 
fejlklassificerede observationer, hvilket gør den mere følsom over for støj og 
outliers frem for en XGBoost-model, hvilket er årsagen til, at denne model 
fravælges. Til sidst er der også LightGBM-modellen, som er hurtigere og mere 
memory-effektiv end XGBoost-modellen, men også mere følsom over for støj og 
overfitting, derfor vil en XGBoost-model være et sikrere valg i et 
forretningscase som denne.

### Begrundelse for fravalg af andre modeller
Grunden til, at der fravælges modeller som KNN, Naive Bayes og SVM, er primært 
baseret på deres begrænsninger i forhold til datasættet og formålet med 
churn-prediktionen. Der gennemgåes nu begrundelsen for fravalget af hver enkelt
model. 

#### K-Nearest Neighbor (KNN)
KNN kan være udfordrende med større datasæt, da det er 
beregningsmæssigt tungt og følsomt over for skala og irrelevant variabel. 

#### Naive Bayes (NB)
NB antager uafhængighed mellem features, hvilket sjældent holder i praksis for 
komplekse kundedata med afhængige adfærdsvariable, hvilket kan føre til dårlig 
præcision. 

#### Support Vector Machine (SVM)
SVM kan give gode resultater, men kræver ofte omfattende tuning af kerner og 
hyperparametre, og det er mindre intuitivt at fortolke feature-vigtighed, 
hvilket gør det mindre egnet til at understøtte beslutninger om 
retention-strategier.

\newpage

## Machine Learning i praksis for JP - Segmentering af kunder

### Unsupervised learning - Klyngeanalyse
Når man segmenterer JP's kundetyper, så anvender man en unsupervised learning 
metode, da man ikke har en afhængig variabel (y). I modsætning til 
klassifikationsmodeller forsøger man her at finde strukturer og mønstre i data 
uden foruddefinerede labels.Klyngeanalyse benyttes, som en 
machine learning-metode, der automatisk opdeler observationer i grupper 
(klynger) baseret på deres lighed. Formålet er at identificere homogene 
kundesegmenter. Man anvender specifikt hierarkisk agglomerativ (bottom-up) 
clustering. 

Metoden fungerer ved, at:

- Hver observation starter som sin egen klynge

- De mest lignende klynger samles iterativt

- Processen fortsætter, indtil alle observationer er samlet i en klynge

- Resultatet kan visualiseres i et dendrogram, hvor man efterfølgende vælger et 
passende antal klynger.

#### Anvendelse af Gower-distance
Til at måle lighed mellem kunder anvendes der Gower distance, da datasættet 
indeholder både numeriske og kategoriske variabler. Gower distance gør det 
muligt at kombinere disse datatyper i én samlet afstandsmåling.

#### Begrundelse for fravalg af en Principal Component Analysis (PCA)
Typisk anvendes Principal Component Analysis (PCA) før clustering for at 
reducere dimensioner og støj i data. I dette tilfælde er der dog fravalgt PCA, 
da metoden kun fungerer på numeriske variable og dermed ikke kan håndtere vores
mixed-type datastruktur uden transformation. Derfor vurderes det, at det er mere
hensigtsmæssigt at anvende Gower-distance direkte.

\newpage

## Implementering af neurale netværk og deep-learning for JP 

### Opbygning af et neural netværk
Det neurale netværk er i stand til at modellere meget komplekse ikke-lineære
sammenhæng. Der er tale om fleksible modeller, der kan løse komplekse mønstre 
ved at sekventielt kombinere mange simple funktioner. 
Et neural netværk består  af mange små enheder som kaldes “neuroner”. Disse 
neuroner er forbundet i tre lag: Inputlag, skjulte lag og output lag. 
Neurale netværk bruger også aktiverings funktioner, som gør netværket i stand 
til at lære komplekse mønstre (dvs. ikke lineære sammenhæng). Uden en 
aktiveringsfunktion, er en neural netværks model bare det samme som en lineær 
model. Eksempler på aktiveringsfunktioner kunne f.eks. være: Sigmoid, ReLU eller
Tanh. Ved træningen af neurale netværk lærer det at justerer vægtene, så 
outputtet bliver korrekt. Først laves der forward pass, dvs. data sendes 
igennem netværket, hvilket giver et output. Derefter laves der fejlberegning,
hvor man måler forskellen mellem output og det rigtige svar med en loss 
function. Til sidst laves der backpropagation, som gør at fejlen sendes baglæns
gennem netværket for at justere vægtene på forbindelserne mellem nodes. 
Dette bygger på et gradient descent, hvor man finder den bedste løsning ved 
sekventielt at minimere fejl ved hver nye model. 

### Fordele og ulemper ved en Neural Netværk (NN) model
Fordelen ved en neural netværks model frem for andre mere simple 
klassifikationsmodeller er, at man kan fange meget komplekse mønstre.
Ulemperne er, at en neural netværksmodel kræver meget data og er meget 
beregningstung. Dette er også hovedårsagerne til, at der ikke laves et produkt 
til JP, som er baseret på en NN-model. I stedet kodes der en 
klassifkations model i R, og laves herefter en applikation af modellen i 
Power BI. 

### Hvad der kræves af JP, for at implentere en Neural Netværk (NN) model
Skal man have en effektiv neural NN-model for JP, så kræver det et større 
datasæt som er bygget op over en længere periode, samt skal man have mere tid 
til at gøre denne model mere praktisk anvendelig. Der vælges i opgaven at kode 
en neural netværks model, som fungerer som en  slags “skitse”, så man får vist 
hvilken retning JP potentielt kunne gå hen i mod, såfremt der er mere tid og et 
større datasæt. Der ses i opgaven, at accuracy i NN-modellen er under 50%, dvs
tilfældig gætning er bedre end denne model. Dette var også forventet, pga de
begrænsninger der er beskrevet.

### Hvilken Neural Netværk (NN) model der anvendes i opgaven
Den neurale netværksmodel der anvendes i opgaven er en 
Multi-Layer Perceptron (MLP). Her er alle ledende fuldt forbundet, dvs. alle 
neuroner er koblet til alle i næste lag. Først smides dataene ind som input, 
hvorefter de føres videre til de skjulte lag og derefter kommer ud som output. 
Der er ingen særlig struktur i en MLP-NV-model, da alle input behandles ens. 

\newpage

## Klyngeanalyse til PowerBI visualisering. 

### Nuværende datamodenhed
Det kan vurderes, at en implementering af nye modeller med Power BI til 
visualisering, som JP kan anvende, er en realistisk løsning på baggrund af 
JP’s nuværende niveau af data modenhed. JP befinder sig med deres
nuværende forretningsstruktur i fase 4 i forhold til Gartner’s 
Data Governance Maturity Model. 

### Hvorfor Power BI som værktøj?
JP anvender i høj grad data som et brugbart 
værktøj til at træffe datadrevne beslutninger i deres virksomhed, og de har 
allerede medarbejdere, som primært arbejder med data. Den nye model bør derfor 
implementeres i virksomheden og integreres med Power BI for at understøtte en 
mere målrettet og datadrevet markedsføringsindsats. Modellen kan i  praksis 
hjælpe JP med at identificere de abonnenter, der har størst risiko for at 
opsige deres abonnement, og dermed målrette deres kampagner og kommunikation 
mere effektivt mod de rette segmenter. Dette giver en god mulighed for bedre 
ressourceallokering og øger sandsynligheden for at fastholde deres abonnementer.
Samtidig er det vigtigt, at f.eks. deres Head of Analytics aktivt kan anvende  
Power BI som beslutningsværktøj til at træffe velinformerede og databaserede 
forretningsbeslutninger. For JP er det centralt at fastholde en høj standard for
datakvalitet og samtidig sikre, at rapporteringen er både overskuelig og løbende
opdateret, så den er optimal og understøtter en effektiv abonnementsforretning. 

\newpage

## Dataklargørelse

Upload af relevante pakker.
```{r}
pacman::p_load("tidyverse", "lubridate", "readr")
```

Indlæsning af JP datafilerne. 
```{r}
#| message: false
behavior <- read_csv("data/behavior.csv")
cancellation <- read_csv("data/cancellation.csv")
subscription2 <- read_csv("data/subscription_v2.csv")
```

Indlæsning og parsing af abonnementsdata
```{r}
#| message: false
#| warning: false
subscription2_clean <- subscription2 %>%
  separate(
    col = 1,
    into = c(
      "pseudo_id", "account_active_days", "subscription_cancel_date",
      "order_date", "koen", "birthdate", "usr_created", "order_trackertag",
      "permission_given_order", "permission_given_today",
      "previous_subscriptions", "previous_campaigns", "previous_trials",
      "first_campaign_day", "last_campaign_day",
      "newsletters_before_order", "newsletters_after_order"), sep = ";", convert = FALSE) %>%
  mutate(
    subscription_cancel_date = dmy(subscription_cancel_date),
    subscription_cancel_date = if_else(
      subscription_cancel_date == as.Date("3000-01-01"),
      NA_Date_,
      subscription_cancel_date),
    birthdate = dmy(birthdate),
    usr_created = dmy(usr_created),
    first_campaign_day = dmy(first_campaign_day),
    last_campaign_day = dmy(last_campaign_day),

    order_date = ymd_hms(order_date),

    account_active_days = as.numeric(account_active_days),
    previous_subscriptions = as.numeric(previous_subscriptions),
    previous_campaigns = as.numeric(previous_campaigns),
    previous_trials = as.numeric(previous_trials),
    newsletters_before_order = as.numeric(newsletters_before_order),
    newsletters_after_order = as.numeric(newsletters_after_order),

    permission_given_order = as.logical(permission_given_order),
    permission_given_today = as.logical(permission_given_today), 
    
    koen = if_else(koen == "" | is.na(koen), "Ukendt", koen)
  )
```

Fjern dubletter.
```{r}
subscription_renset <- subscription2_clean %>%
  group_by(pseudo_id) %>%
  slice_max(order_date, with_ties = FALSE) %>%
  ungroup()
```

```{r}
cancellation_renset <- cancellation %>%
  group_by(pseudo_id) %>%
  slice_max(expiration_date, with_ties = FALSE) %>%
  ungroup()
```

Merge af subscription2- og cancellationdata
```{r}
sub_cancel <- subscription_renset %>%
  left_join(cancellation_renset, by = "pseudo_id")
```

Beregning af abonnementslængde.
```{r}
sub_cancel <- sub_cancel %>%
  mutate(
    end_date = if_else(
      is.na(subscription_cancel_date),
      Sys.Date(),
      subscription_cancel_date
    ),
    subscription_length_days = as.numeric(end_date - as.Date(order_date))
  )
```

Gruppering af abonnementslængde.
```{r}
sub_cancel <- sub_cancel %>%
    mutate(
     length_group = case_when(
       subscription_length_days < 30 ~ "0–30 dage",
       subscription_length_days < 90 ~ "30–90 dage",
       subscription_length_days < 180 ~ "90–180 dage",
       subscription_length_days < 270 ~ "180–270 dage",
       subscription_length_days < 365 ~ "270–365 dage",
       TRUE ~ "365+ dage"
     )
   )
```

Filtrering af ugyldige aldre og beregning af aldersgrupper. 
```{r}
sub_cancel <- sub_cancel %>%
  filter(!is.na(birthdate)) %>%
  filter(as.numeric(difftime(as.Date(order_date), birthdate, units = "days")) / 365 >= 18) %>%
  mutate(
    age = floor(time_length(interval(birthdate, today()), "years")),
    age_group = case_when(
      age < 25 ~ "18–24",
      age < 35 ~ "25–34",
      age < 45 ~ "35–44",
      age < 55 ~ "45–54",
      age < 65 ~ "55–64",
      TRUE ~ "65+"
    )
  )
```

Oprettelse af variabler, heriblandt targetvariabler til ML-modellerne.
```{r}
sub_cancel <- sub_cancel %>%
  mutate(
    continued_after_campaign = if_else(is.na(subscription_cancel_date) | 
                                         subscription_cancel_date > last_campaign_day, 1, 0),
    
    fast_churn = if_else(
      subscription_length_days <= 3 & continued_after_campaign == 0, 1, 0),
    
    fast_churn_converted = if_else(
      subscription_length_days <= 3 & continued_after_campaign == 1, 1, 0),
    
    churn_10 = if_else(
      continued_after_campaign == 1 & !is.na(subscription_cancel_date) &
        as.numeric(subscription_cancel_date - last_campaign_day) <= 10, 1, 0),
    
    account_active_days_before_campaign = 
      account_active_days - as.numeric(last_campaign_day - as.Date(order_date))
  )
```

Aggregering af behaviordata
```{r}
behavior_features <- behavior %>%
  group_by(pseudo_id) %>%
  summarise(
    visits = n(),
    unique_pages = n_distinct(page_url_clean),
    restricted_views = sum(page_restricted == "yes", na.rm = TRUE),
    restricted_ratio = restricted_views / visits,
    avg_scroll = mean(scroll_depth, na.rm = TRUE),
    mobile_ratio = mean(dvce_type == "Mobile"),
    desktop_ratio = mean(dvce_type == "Computer")
  )
```

Sammenkædning af behaviordata og håndtering af manglende værdier.
```{r}
full_data <- sub_cancel %>%
  left_join(behavior_features, by = "pseudo_id") %>%
  mutate(
    across(c(visits, unique_pages, restricted_views,
             restricted_ratio, avg_scroll, mobile_ratio,
             desktop_ratio), ~replace_na(., 0)),
    usr_created = if_else(is.na(usr_created), as.Date(order_date), usr_created),
    type   = if_else(is.na(type) & !is.na(subscription_cancel_date), "Ukendt", type),
    reason = if_else(is.na(reason) & !is.na(subscription_cancel_date), "Ukendt", reason),
    expiration_date = if_else(
      is.na(expiration_date) & !is.na(subscription_cancel_date),
      subscription_cancel_date,
      expiration_date
    )
  )
```

\newpage

Konstruktion af adfærdsvariabler til klyngeanalyse.
```{r}
behavior_agg <- behavior %>%
  mutate(
    er_artikel    = str_detect(page_url_clean, "ECE\\d{8}"),
    er_restricted = page_restricted == "yes",
    dato          = as.Date(dt),
    sektion = case_when(
      str_detect(page_url_clean, "/indland/")        ~ "indland",
      str_detect(page_url_clean, "/international/")  ~ "international",
      str_detect(page_url_clean, "/sport/")          ~ "sport",
      str_detect(page_url_clean, "/erhverv/")        ~ "erhverv",
      str_detect(page_url_clean, "/kultur/")         ~ "kultur",
      str_detect(page_url_clean, "/livsstil/")       ~ "livsstil",
      str_detect(page_url_clean, "/debat/")          ~ "debat",
      str_detect(page_url_clean, "/politik/")        ~ "politik",
      str_detect(page_url_clean, "/rejser/")         ~ "rejser",
      str_detect(page_url_clean, "/biler/")          ~ "biler",
      page_url_clean == "https://jyllands-posten.dk/" ~ "forside",
      TRUE ~ "andet")) %>%
  group_by(pseudo_id) %>%
  summarise(
    antal_sidevisninger = n(),
    antal_unikke_dage   = n_distinct(dato),
    antal_unikke_sider  = n_distinct(page_url_clean),
    antal_artikler      = sum(er_artikel),
    gns_scroll          = mean(scroll_depth, na.rm = TRUE),
    andel_restricted    = mean(er_restricted),
    
    er_mobil_primær = {
      t <- table(dvce_type)
      if (length(t) == 0) NA_integer_
      else as.integer(names(which.max(t)) == "Mobile")
    },
    
    antal_devices       = n_distinct(dvce_type),
    
    andel_search        = mean(refr_medium == "search"),
    andel_internal      = mean(refr_medium == "internal"),
    andel_social        = mean(refr_medium == "social"),
    
    andel_indland       = mean(sektion == "indland"),
    andel_international = mean(sektion == "international"),
    andel_sport         = mean(sektion == "sport"),
    andel_erhverv       = mean(sektion == "erhverv"),
    andel_kultur        = mean(sektion == "kultur"),
    andel_livsstil      = mean(sektion == "livsstil"),
    andel_debat         = mean(sektion == "debat"),
    andel_politik       = mean(sektion == "politik"),
    andel_rejser        = mean(sektion == "rejser"),
    andel_forside       = mean(sektion == "forside"),
    andel_biler         = mean(sektion == "biler"),
    andel_andet         = mean(sektion == "andet"),
    
    gns_sider_pr_dag    = n() / n_distinct(dato),
    
    .groups = "drop") %>%
  mutate(across(everything(), ~replace_na(.x, 0)))
```

Gem det rensede datasæt.
```{r}
saveRDS(behavior_agg, "data/datasæt_konstruerede_variabler.rds")
saveRDS(full_data, "data/renset_datasæt.rds")

full_data %>%
  mutate(across(where(is.Date), ~ as.character(.x))) %>%
  mutate(across(everything(), ~ ifelse(is.na(.x), "", .x))) %>%
  mutate(across(where(is.numeric), ~ round(.x, 4))) %>%
  write.table("data/renset_data.csv",
              sep = ";", dec = ",", row.names = FALSE, quote = FALSE)
```

\newpage

## Modellering - Klyngeanalyse

### Dataklargøring til modellering

Upload af relevante pakker. 
```{r}
pacman::p_load("tidyverse", "cluster", "janitor")
```

Datasættene indlæses. 
```{r}
model_data <- readRDS("data/renset_datasæt.rds")
behavior_agg <- readRDS("data/datasæt_konstruerede_variabler.rds")
```

Join af adfærdsvariabler med modeldata. 
```{r}
model_data <- model_data %>%
  left_join(behavior_agg, by = "pseudo_id")
```

Udvælgelse af variabler til algoritmen.
```{r}
cluster_vars_raw <- model_data %>% 
  select(any_of(c(
    "pseudo_id",
    # Demografi
    "koen", "age_group", "age",
    # Historik
    "previous_subscriptions", "previous_campaigns", "previous_trials",
    # Adfærd
    "antal_sidevisninger", "antal_unikke_sider", "gns_sider_pr_dag",
    "andel_restricted", "gns_scroll",
    # Platform
    "er_mobil_primær", "antal_devices",
    # Content
    "andel_search", "andel_internal", "andel_social",
    "andel_indland", "andel_kultur", "andel_sport",
    "andel_erhverv", "andel_forside"
  )))
```
Vi har nu udvalgt de variabler, der skal anvendes til vores 
klyngeanalyse-algoritme.


Klargøring og transformation af variabler.
```{r}
cluster_vars <- cluster_vars_raw %>% 
  drop_na() %>% 
  mutate(
    across(where(is.character), as.factor),
    across(where(is.logical), as.factor),
    # Transformationer af skæve variabler
    antal_sidevisninger = log1p(antal_sidevisninger),
    gns_sider_pr_dag = log1p(gns_sider_pr_dag)
  )
```

### Klyngeanalyse

Beregning af Gower-distance.
```{r}
gower_dist <- daisy(cluster_vars %>% select(-pseudo_id), metric = "gower")
```
Der anvendes Gower-distance, da datasættet indeholder både numeriske og 
kategoriske variabler. Gower-distance gør det muligt, at kombinere mixed-data i
en samlet afstandsmåling. Dette er grunden til der ikke er kørt en 
Prinicpal Component Analysis (PCA), da den kræver numeriske, kontinuerte 
variabler. PCA bruger i praksis Euklidisk-distance, fordi den bygger 
på kovariansmatricen, som forudsætter lineære sammenhænge, og dermed ikke er i 
stand til at håndtere kategoriske variabler. 

Hierarkisk clustering og dendrogram.
```{r}
hc <- hclust(gower_dist, method = "ward.D2")
plot(hc, main = "Hierarkisk clustering – kundetyper")
rect.hclust(hc, k = 4, border = "red")
```
Der køres en hierarkisk agglomerativ klyngeanalyse, hvor der først beregnes en
Gower-distance mellem alle observationer. Derefter anvendes hclust() med 
Ward.D2‑metoden til at opbygge et dendrogram, som viser, hvordan observationerne
gradvist grupperes. Til sidst markeres fire klynger i plottet med rect.hclust(),
som skærer dendrogrammet på det niveau, der svarer til fire klynger.

Tilføjelse af klyngelabels. 
```{r}
k <- 4
cluster_vars <- cluster_vars %>% 
  mutate(cluster = factor(cutree(hc, k = k)))
```

Join af klyngelabels til datasættet . 
```{r}
model_data <- model_data %>% 
  left_join(cluster_vars %>% select(pseudo_id, cluster) %>% distinct(), 
            by = "pseudo_id")
```

Fjernelse af observationer uden klynge. 
```{r}
model_data_clean <- model_data %>% filter(!is.na(cluster))
```

### Klyngeprofiler

Oprettelse af klyngeprofil. 
```{r}
cluster_profile <- model_data_clean %>% 
  group_by(cluster) %>% 
  summarise(
    across(where(is.numeric), ~ round(mean(.x, na.rm = TRUE), 2)),
    across(where(is.character), ~ names(sort(table(.), decreasing = TRUE))[1]),
    .groups = "drop"
  )
```

### Delkonklusion - Fortolkning af klyngerne

Klynge 1 – Moderat engagerede med forhøjet churn

- Moderat aktivitetsniveau målt ved antal sidevisninger og unikke sider  

- Relativt høj brug af restricted indhold  

- Primært desktop-baseret brug  

- Moderat aldersprofil (ca. 50–55 år)  

- Relativt høj churn-rate sammenlignet med øvrige klynger  

- Læser primært indland og forside  

Klynge 2 – Lavt engagerede mobilbrugere med svag fastholdelse

- Lav aktivitet med få besøg, begrænset antal sidevisninger og lav scroll-dybde

- Overvejende mobilbrug (meget høj mobilandel)  

- Relativt lav retention og tegn på ustabil abonnementsadfærd  

- Kortere abonnementsperioder  

- Fokus på forside og indlandsstof  

Klynge 3 – Højt engagerede læsere med stabil fastholdelse

- Meget højt aktivitetsniveau med mange sidevisninger, artikler og besøg  

- Lavere gennemsnitlig scroll-dybde, hvilket indikerer bredere frem for dybere 
læsning  

- Blandet device-brug (mobil og desktop)  

- Relativt høj retention og lav churn-rate  

- Bred læseadfærd på tværs af indholdskategorier 

- Moderat aldersprofil  

Klynge 4 – Loyale abonnenter med stabil adfærd

- Højt aktivitetsniveau og relativt mange sidevisninger  

- Primært desktop-baseret brug  

- Relativt høj retention og lav churn-rate  

- Stabil abonnementsadfærd over tid  

- Bred, men mindre intensiv læseprofil end klynge 3  


Klynge 2 har den højeste churn-risiko, mens klynge 4 har den laveste.
Der er en tydelig sammenhæng mellem aktivitet og churn. Det kan ses, at høj 
aktivitet = lav churn, og lav aktivitet = høj churn. Brugere, der læser dybere 
og mere redaktionelt indhold (dx artikler, indland, sport, analyser), har 
markant lavere churn end dem, der primært læser mere "overfladiske"
kategorier som økonomi og udland.

Outcome profilering per klynge.
```{r}
cluster_outcomes <- model_data_clean %>% 
  group_by(cluster) %>% 
  summarise(
    n = n(),
    fast_churn_rate = mean(fast_churn, na.rm = TRUE),
    retention_rate = mean(continued_after_campaign, na.rm = TRUE),
    avg_subscription_length = mean(subscription_length_days, na.rm = TRUE),
    .groups = "drop"
  )
```
Klynge 2 har den laveste fast churn‑rat, hvilket gør den til den mindst 
risikable klynge ift hurtig churn.  Klynge 4 og klynge 3 er også ret stabile, 
men ikke helt på niveau med klynge 2. Klynge 1 er den mest churn‑risikable med 
den højeste fast churn‑rate.

### Delkonklusion - Visualisering af klyngerne

MDS visualisering af klynger
```{r}
mds <- cmdscale(gower_dist, k = 2, eig = TRUE)
mds_df <- data.frame(
  Dim1 = mds$points[,1],
  Dim2 = mds$points[,2],
  cluster = cluster_vars$cluster
)

ggplot(mds_df, aes(Dim1, Dim2, color = cluster)) +
  geom_point(alpha = 0.7, size = 2) +
  theme_minimal() +
  labs(title = "MDS-visualisering af Gower-baserede klynger",
       x = "Dimension 1", y = "Dimension 2")
```

MDS‑visualiseringen gør det tydeligt, at klynge 1 ligger længst fra de andre
klynger. Det er også den klynge, der har den højeste fast‑churn‑rate og dermed 
den kundegruppe der har den største churn‑risiko. De øvrige klynger ligger 
tættere på hinanden. Visualiseringen bekræfter derfor, at klynge 1 kræver 
særligt fokus i retention‑indsatser, hvis JP skal øge deres omsætning. Dette er
fordi de både er mest forskellige fra de loyale segmenter og samtidig de mest 
tilbøjelige til at churne.

### Gem som CSV-filer til Power BI

Eksport af resultater til Power BI
```{r}
write.table(cluster_profile, "data/klynge_profiler.csv",
            sep = ";", dec = ",", row.names = FALSE, quote = FALSE)

write.table(model_data_clean, "data/model_data_med_klynger.csv",
            sep = ";", dec = ",", row.names = FALSE, quote = FALSE)

write.table(mds_df, "data/mds_coordinates.csv",
            sep = ";", dec = ",", row.names = FALSE, quote = FALSE)
```

```{r}

```

```{r}

```

```{r}

```

```{r}

```

```{r}

```

```{r}

```

```{r}

```

```{r}

```

```{r}

```

```{r}

```

```{r}

```

```{r}

```

```{r}

```

```{r}

```

```{r}

```

\newpage

## Modellering - Churn i kampagnen 

### Dataklargøring til modellering

Upload af relevante pakker.
```{r}
pacman::p_load("tidyverse", "lubridate", "caret", "randomForest", "xgboost", "pROC")
```

Indlæsning af JP-data.
```{r}
model_data_raw <- read_rds("data/renset_datasæt.rds")
```

Datoformatering.
```{r}
model_data <- model_data_raw %>%
  mutate(
    order_date = as.Date(order_date),
    usr_created = as.Date(usr_created),
    subscription_cancel_date = as.Date(subscription_cancel_date),
    birthdate = as.Date(birthdate)
  )
```

Konvertering af target variabel til factor.
```{r}
model_data <- model_data %>%
  mutate(
    continued_after_campaign = factor(
      continued_after_campaign,
      levels = c(0, 1),
      labels = c("No", "Yes")))
```

Feature engineering. Konstruktion af nye prædiktorer (x-variabler).
```{r}
model_data <- model_data %>%
  mutate(
    days_since_user_created = as.numeric(order_date - usr_created),
    age_at_order = as.numeric(difftime(order_date, birthdate, units = "days")) / 365,
    permission_user = ifelse(permission_given_order == TRUE, 1, 0),
    total_previous_engagement = previous_subscriptions + previous_campaigns + previous_trials,
    has_previous_subscriptions = ifelse(previous_subscriptions > 0, 1, 0),
    engagement_score = (visits * 0.4) + (unique_pages * 0.3) + (avg_scroll * 0.3),
    age_engagement_interaction = age_at_order * engagement_score,
    permission_engagement = permission_user * engagement_score
  ) %>%
  drop_na()
```

Der er lavet feature engineering for at forbedre modellens evne til at lære 
mønstre, der ellers ville være skjulte i de oprindelige data. De nye variabler, 
der er skabt her, giver modellen mere meningsfuld information og gør den bedre 
til at forudsige, om en kunde fortsætter churner under kampagnen. 


Fjernelse af leakage-variabler samt overflødige variabler. 
```{r}
model_data <- model_data %>%
  select(
    -subscription_cancel_date,
    -end_date,
    -expiration_date,
    -newsletters_after_order,
    -fast_churn,
    -subscription_length_days,
    -length_group,
    -type,
    -order_date,
    -usr_created,
    -birthdate,
    -first_campaign_day,
    -last_campaign_day,
    -account_active_days,
    -churn_10,
    -order_trackertag,  
    -reason,
    -permission_given_today,
    -age
  )
```
Leakage‑variablerne er nu fjernet. Det er vigtigt, fordi de indeholder 
information, som kun er kendt efter kampagneperioden er slut. 
Hvis leakage variabler bliver i datasættet,  så lærer modellen at forudsige 
churn ud fra fremtidsinformation, som den ikke vil have adgang til, 
når den skal lave en reel forudsigelse. Dette betyder, at modellen
bliver urealistisk god under træning, men ubrugelig i praksis.


pseudo_id gemmes i en separat vektor inden variablen fjernes fra datasættet, 
da den ikke må indgå som prædiktor i modellerne, men skal bruges senere til at 
knytte churn sandsynligheder tilbage til de specifikke kunder.
```{r}
pseudo_ids <- model_data$pseudo_id
model_data <- model_data %>% select(-pseudo_id)
```

Sikrer reproducerbarhed med set.seed.
```{r}
set.seed(47)
```

Trænings- og testopsplitning (80/20). 
```{r}
train_index <- createDataPartition(model_data$continued_after_campaign, p = 0.8, list = FALSE)
train_data <- model_data[train_index, ]
test_data  <- model_data[-train_index, ]
```

Gem pseudo ID'er for testdata. 
```{r}
test_ids <- pseudo_ids[-train_index]
```

### Håndtering korrelerede variabler

Kontrollerer for højt-korrelerede variabler.
```{r}
cor_matrix <- cor(train_data %>% select(where(is.numeric)))
high_cor <- which(abs(cor_matrix) > 0.95 & cor_matrix != 1, arr.ind = TRUE)
```

Identifikation af variabler til fjernelse.
```{r}
findLinearCombos(train_data %>% select(where(is.numeric)))
```

Udtræk af numeriske variabler.
```{r}
num_vars <- train_data %>% select(where(is.numeric))
```

\newpage

Lineært afhængige variabler fjernes.
```{r}
vars_to_remove <- colnames(num_vars)[c(17, 19)]
```

Oprettelse af datasæt til logistisk regression uden lineært afhængige variabler.
```{r}
train_data_log_reg <- train_data %>% select(-all_of(vars_to_remove))
test_data_log_reg  <- test_data %>% select(-all_of(vars_to_remove))
```

Verifikation af lineær uafhængigheder. 
```{r}
findLinearCombos(train_data_log_reg %>% select(where(is.numeric)))
```

De lineære afhængige variabler er nu fjernet. Lineære afhængigheder er et 
problem for den logistiske regressionsmodel, fordi modellen ikke kan skelne 
mellem variabler, der i praksis indeholder den samme information. Det er dog 
ikke et problem for de træbaseret metoder der anvendes 
(Random Forest og XGBoost), fordi træbaseret-modeller kun vælger en variabel 
ad gangen. Når et beslutningstræ splitter data, vælger det den variabel,
der giver den bedste forbedring i fx Gini eller entropi.
Hvis to variabler indeholder den samme information,  så vælger træet bare et af 
dem, og ignorerer den anden.

```{r}
set.seed(47)
```

### Opsætning af cross-validation kontrol til modelevaluering. 
```{r}
cv_ctrl <- trainControl(
  method = "cv",
  number = 5,
  classProbs = TRUE,
  summaryFunction = twoClassSummary
)
```
Der er nu opsat en cross-validation kontrol til modelevaluering. Dette skal 
afgør hvor gode modellerne er til at præstere på nye ukendte data. Hvis modellen
klarer sig godt på træningsdataene, men ikke testdataene, så betyder det, at 
modellen overfitter, dvs. opsamler alt muligt unødvendig "støj" information. 

### Logistisk Regression

Der laves en Logistisk Regression model, da den skal bruges som en 
"baseline-model", som anvendes til at sammenligne alle de andre modeller med. 
Dette giver en direkte indsigt i den sammenhæng der er i dataene.

Træning af logistisk regression med cross-validation. 
```{r}
#| warning: false
log_cv <- train(
  continued_after_campaign ~ .,
  data = train_data_log_reg,
  method = "glm",
  family = binomial,
  trControl = cv_ctrl,
  metric = "ROC"
)
```

Træning af endelig logistisk regressionsmodel
```{r}
log_model <- glm(
  continued_after_campaign ~ ., 
  data = train_data_log_reg,
  family = binomial
)
```

Forudsigelse af sandsynligheder på testdata.
```{r}
log_prob <- predict(log_model, test_data_log_reg, type = "response")
```

\newpage

Beregning af ROC-kurve. 
```{r}
#| message: false
roc_log <- roc(test_data_log_reg$continued_after_campaign, log_prob)
```

Bestemmelse af optimalt threshold via Youden's J.
```{r}
cut_log <- as.numeric(coords(roc_log, "best", ret = "threshold"))
```

Konvertering af sandsynligheder til klasser. 
```{r}
log_pred <- ifelse(log_prob > cut_log, "Yes", "No") %>%
  factor(levels = c("No", "Yes"))
```

Beregning af confusion matrix
```{r}
cm_log <- confusionMatrix(log_pred, test_data$continued_after_campaign)
```

\newpage

### Random Forest

Random Forest anvendes for at fange mere komplekse mønstre. Dette gør at 
modellens performance forbedres i forhold til den logistiske regressionsmodel, 
samt at der kan afdækkes interaktioner mellem variablerne. 

```{r}
set.seed(47)
```

Træning af Random Forest med cross-validation. 
```{r}
rf_cv <- train(
  continued_after_campaign ~ .,
  data = train_data,
  method = "rf",
  trControl = cv_ctrl,
  metric = "ROC",
  tuneLength = 5
)
```

Træning af endelig Random Forest model.
```{r}
rf_model <- randomForest(
  continued_after_campaign ~ .,
  data = train_data,
  ntree = 500,
  mtry = floor(sqrt(ncol(train_data) - 1)),
  importance = TRUE
)
```

Forudsigelse af sandsynligheder på testdata.
```{r}
rf_prob <- predict(rf_model, test_data, type = "prob")[,2]
```

Beregning af ROC-kurve.
```{r}
#| message: false
roc_rf <- roc(test_data$continued_after_campaign, rf_prob)
```

Bestemmelse af optimalt threshold via Youden's J.
```{r}
cut_rf <- as.numeric(coords(roc_rf, "best", ret = "threshold"))
```

Konvertering af sandsynligheder til klasser. 
```{r}
rf_pred <- ifelse(rf_prob > cut_rf, "Yes", "No") %>%
  factor(levels = c("No", "Yes"))
```

Beregning af confusion matrix. 
```{r}
cm_rf <- confusionMatrix(rf_pred, test_data$continued_after_campaign)
```

\newpage

### XGBoost

XGBoost har en meget høj præcision, og er meget effektiv til at håndtere
komplekse datastrukturer.  Boosting fungerer ved at bygge modeller sekventielt, 
hvor hver nye model retter fejlene fra de forrige model. Derfor er en 
boosting-model godt egnet til en case med churn-prædiktion, og der er en 
hypoteseom, at den vil klare sig bedst af de tre valgte
klassifikationsmodeller. 


Konvertering til numerisk matrix.
```{r}
full_matrix <- model.matrix(continued_after_campaign ~ . - 1, data = model_data)
```

Opdeling af matrix i trænings- og testdata.
```{r}
train_matrix <- full_matrix[train_index, ]
test_matrix  <- full_matrix[-train_index, ]
```

 Udtræk af target-variabel for træningsdata. 
```{r}
y_train <- model_data$continued_after_campaign[train_index]
```

Oprettelse af DMatrix til XGBoost. 
```{r}
dtrain <- xgb.DMatrix(data = train_matrix, label = as.numeric(y_train) - 1)
dtest  <- xgb.DMatrix(data = test_matrix,  label = as.numeric(model_data$continued_after_campaign[-train_index]) - 1)
```

```{r}
set.seed(47)
```

```{r}
#| include: false
options(OutDec = ".")
```

Cross-validation af XGBoost.
```{r}
xgb_cv2 <- xgb.cv(
  data = dtrain,
  nrounds = 300,
  params = list(
    max_depth = 4,
    eta = 0.05,
    subsample = 0.8,
    colsample_bytree = 0.8,
    objective = "binary:logistic",
    eval_metric = "auc"
  ),
  nfold = 5,
  verbose = 0
)
```

Træning af endelig XGBoost model.
```{r}
xgb_model <- xgb.train(
  data = dtrain,
  nrounds = 300,
  params = list(
    max_depth = 4,
    eta = 0.05,
    subsample = 0.8,
    colsample_bytree = 0.8,
    objective = "binary:logistic",
    eval_metric = "auc"
  )
)
```

```{r}
#| include: false
options(OutDec = ",")
```

Forudsigelse af sandsynligheder på testdata. 
```{r}
xgb_prob <- predict(xgb_model, dtest)
```

Beregning af ROC-kurve.
```{r}
#| message: false
roc_xgb <- roc(test_data$continued_after_campaign, xgb_prob)
```

Bestemmelse af optimalt threshold via Youden's J.
```{r}
cut_xgb <- as.numeric(coords(roc_xgb, "best", ret = "threshold"))
```

Konvertering af sandsynligheder til klasser.
```{r}
xgb_pred <- ifelse(xgb_prob > cut_xgb, "Yes", "No") %>%
  factor(levels = c("No", "Yes"))
```

Beregning af confusion matrix.
```{r}
cm_xgb <- confusionMatrix(xgb_pred, test_data$continued_after_campaign)
```

\newpage

### Tabel over mest risikable kunder

Oprettelse af risikotibble.
```{r}
risk_list <- tibble(
  pseudo_id = test_ids,
  churn_probability = xgb_prob,
  predicted_class = xgb_pred
)
```

Sortering efter churn sandsynlighed.
```{r}
risk_list_sorted <- risk_list %>%
  arrange(desc(churn_probability))
```

Opbygning af endelig risikotabel. 
```{r}
risk_table <- risk_list_sorted %>%
  mutate(
    churn_risk_pct = round(churn_probability * 100, 1),
    risk_group = case_when(
      churn_probability >= 0.75 ~ "Høj risiko",
      churn_probability >= 0.50 ~ "Middel risiko",
      TRUE ~ "Lav risiko")) %>%
  select(
    pseudo_id,
    churn_risk_pct,
    predicted_class,
    risk_group)
```

\newpage

### Økonomisk analyse af churn-kampagne

Definition af listepris (der vælges standardprisen fra JP's hjemmeside).
```{r}
JP_pris <- 199  
```

Filtrering af højrisiko-kunder.
```{r}
high_risk <- risk_list_sorted %>% 
  filter(churn_probability > 0.75)
```

Optælling af højrisiko-kunder.
```{r}
n_high_risk <- nrow(high_risk)
```

Beregning af økonomisk værdi for tre scenarier. 
```{r}
uplift_5 <- 0.05
saved_5 <- n_high_risk * uplift_5
value_3m_5  <- saved_5 * JP_pris * 3
value_6m_5  <- saved_5 * JP_pris * 6
value_12m_5 <- saved_5 * JP_pris * 12
```

```{r}
uplift_15 <- 0.15
saved_15 <- n_high_risk * uplift_15
value_3m_15  <- saved_15 * JP_pris * 3
value_6m_15  <- saved_15 * JP_pris * 6
value_12m_15 <- saved_15 * JP_pris * 12
```

```{r}
uplift_25 <- 0.25
saved_25 <- n_high_risk * uplift_25
value_3m_25  <- saved_25 * JP_pris * 3
value_6m_25  <- saved_25 * JP_pris * 6
value_12m_25 <- saved_25 * JP_pris * 12
```

Oprettelse af økonomisk overblikstabel.
```{r}
economy_table <- tibble(
  scenario = c("5% (Worst case)", "15% (Realistisk)", "25% (Optimistisk)"),
  højrisiko_kunder = n_high_risk,
  reddede_kunder = round(c(saved_5, saved_15, saved_25)),
  besparelse_3m = round(c(value_3m_5, value_3m_15, value_3m_25)),
  besparelse_6m = round(c(value_6m_5, value_6m_15, value_6m_25)),
  besparelse_12m = round(c(value_12m_5, value_12m_15, value_12m_25))
)
```

\newpage

### Sammenligning af modeller

Udtræk af AUC-værdier. 
```{r}
auc_log <- as.numeric(pROC::auc(roc_log))
auc_rf  <- as.numeric(pROC::auc(roc_rf))
auc_xgb <- as.numeric(pROC::auc(roc_xgb))
```

Oprettelse af modelsamnligningstabel. 
```{r}
model_sammenligning <- tibble(
  Model       = c("Logistisk regression", "Random Forest", "XGBoost"),
  AUC         = round(c(auc_log, auc_rf, auc_xgb), 4),
  Accuracy    = round(c(
    cm_log$overall["Accuracy"],
    cm_rf$overall["Accuracy"],
    cm_xgb$overall["Accuracy"]
  ), 4),
  Sensitivity = round(c(
    cm_log$byClass["Sensitivity"],
    cm_rf$byClass["Sensitivity"],
    cm_xgb$byClass["Sensitivity"]
  ), 4),
  Specificity = round(c(
    cm_log$byClass["Specificity"],
    cm_rf$byClass["Specificity"],
    cm_xgb$byClass["Specificity"]
  ), 4)
)
```

```{r}
knitr::kable(
  model_sammenligning,
  caption = "Sammenligning af modeller — Model 1 (churn ved kampagneslut)",
  col.names = c("Model", "AUC", "Accuracy", "Sensitivitet", "Specificitet")
)
```

Visualisering af ROC-kurver.
```{r}
plot(roc_log, col = "steelblue", lwd = 2,
     main = "ROC-kurver — Model 1 (churn ved kampagneslut)")
plot(roc_rf,  col = "darkgreen", lwd = 2, add = TRUE)
plot(roc_xgb, col = "firebrick", lwd = 2, add = TRUE)
legend("bottomright",
       legend = c(
         paste0("Logistisk regression (AUC = ", round(auc_log, 3), ")"),
         paste0("Random Forest        (AUC = ", round(auc_rf,  3), ")"),
         paste0("XGBoost              (AUC = ", round(auc_xgb, 3), ")")
       ),
       col = c("steelblue", "darkgreen", "firebrick"),
       lwd = 2)
```

Udtræk af variabelvigtighed fra Random Forest. 
```{r}
rf_imp <- importance(rf_model) %>%
  as.data.frame() %>%
  rownames_to_column("variabel") %>%
  arrange(desc(MeanDecreaseGini))
```

Visualisering af variabelvigtighed i Random Forest modellen. 
```{r}
rf_imp %>%
  slice_head(n = 15) %>%
  ggplot(aes(x = reorder(variabel, MeanDecreaseGini), y = MeanDecreaseGini)) +
  geom_col(fill = "darkgreen", alpha = 0.8) +
  coord_flip() +
  labs(
    title = "Variabelvigtighed — Random Forest (Model 1)",
    subtitle = "MeanDecreaseGini: hvor meget variablen reducerer usikkerhed på tværs af træer",
    x = NULL,
    y = "MeanDecreaseGini"
  ) +
  theme_minimal()
```

Udtræk af variabelvigtighed fra XGBoost. 
```{r}
xgb_imp <- xgb.importance(model = xgb_model) %>%
  as_tibble()
```

Visualisering af variabelvigtighed i XGBoost modellen. 
```{r}
xgb_imp %>%
  slice_head(n = 15) %>%
  ggplot(aes(x = reorder(Feature, Gain), y = Gain)) +
  geom_col(fill = "firebrick", alpha = 0.8) +
  coord_flip() +
  labs(
    title = "Variabelvigtighed — XGBoost (Model 1)",
    subtitle = "Gain: hvor meget hver variabel forbedrer modellens præcision",
    x = NULL,
    y = "Gain"
  ) +
  theme_minimal()
```

### Cross-validation sammenligning

Udtræk af cross-validation resultater fra logistisk regression.
```{r}
log_cv_results <- log_cv$results %>%
  select(ROC, Sens, Spec) %>%
  slice(which.max(ROC)) %>%
  mutate(Model = "Logistisk regression")
```

Udtræk af cross-validation resultater fra Random Forest.
```{r}
rf_cv_results <- rf_cv$results %>%
  select(ROC, Sens, Spec) %>%
  slice(which.max(ROC)) %>%
  mutate(Model = "Random Forest")
```

Udtræk af cross-validation resultater fra XGBoost.
```{r}
xgb_cv_results <- tibble(
  Model = "XGBoost",
  ROC   = max(xgb_cv2$evaluation_log$test_auc_mean),
  Sens  = NA,   # xgb.cv giver ikke Sens/Spec direkte
  Spec  = NA
)
```

Sammenstilling af cross-validation resultater.
```{r}
cv_sammenligning <- bind_rows(
  log_cv_results,
  rf_cv_results,
  xgb_cv_results) %>%
  select(Model, ROC, Sens, Spec)
```


### Delkonklusion - Fortolking af klassifikationsmodel 1
Vi har udviklet en klassifikationsmodel, der forudsiger, om en kunde 
fortsætter efter kampagneperioden (churn eller ej). Vi har brugt korrekt 
feature engineering og fjernet dataleakage, og lavet tre forskellige 
klassifikationsmodeller. XGBoost modellen opnår den højeste AUC på 78,5% 
og dermed den bedste balance mellem sensitivitet og specificitet, hvor den 
finder 75,0% af churnerne og 70,8% af de kunder der fortsætter. Random 
Forest har en AUC på 77,1% og finder 94,2% af churnerne, men kun 44,3% af 
ikke-churnerne — en ubalance der gør den mindre egnet. Logistisk regression 
er den svageste model med AUC på 66,9%. Vi har valgt XGBoost da den har den 
bedste balance mellem sensitivitet og specificitet. Den mest betydningsfulde 
variabel er account_active_days. Dette kan ses ved, at kunder uden historik har 
markant højere churn‑risiko end mere loyale kunder. 


### Gem som CSV-filer til Power BI

```{r}
risk_list %>%
  mutate(across(where(is.numeric), ~ round(.x, 4))) %>%
  write.table("data/risiko_liste.csv",
              sep = ";", dec = ",", row.names = FALSE, quote = FALSE)
```

```{r}
write.csv(economy_table, "data/økonomisk_besparelse.csv", row.names = FALSE)
```

```{r}
xgb_imp %>%
  mutate(across(where(is.numeric), ~ round(.x, 4))) %>%
  write.table("data/xgb_variabel_vigtighed.csv",
              sep = ";", dec = ",", row.names = FALSE, quote = FALSE)
```

```{r}
model_data_raw %>%
  select(pseudo_id, continued_after_campaign, koen, age, age_group) %>%
  write.table("data/kampagne_oversigt.csv",
              sep = ";", dec = ",", row.names = FALSE, quote = FALSE)
```

## Modellering - Churn kort tid efter kampagnen

### Dataklargøring til modellering

Upload af relevante pakker. 
```{r}
pacman::p_load("tidyverse", "lubridate", "caret", "pROC", "randomForest", "xgboost")
```

Indlæsning af JP-data.
```{r}
model_data <- read_rds("data/renset_datasæt.rds")
```

Filtrering til kunder der fortsætter efter kampagnen. 
```{r}
model2_data <- model_data %>%
  filter(continued_after_campaign == 1)
```

Gem pseudo ID'er separat for hele datasættet.
```{r}
model2_ids <- model2_data$pseudo_id
```

Konvertering af target variabelen til en factor.
```{r}
model2_data <- model2_data %>%
  mutate(
    churn_10 = factor(
      churn_10,
      levels = c(0, 1),
      labels = c("No", "Yes")
    )
  )
```

Feature engineering. Konstruktion af nye prædiktorer (x-variabler).
```{r}
model2_data <- model2_data %>%
  mutate(
    days_since_user_created = as.numeric(difftime(order_date, usr_created, units = "days")),
    age_at_order = as.numeric(difftime(order_date, birthdate, units = "days")) / 365
  )
```

Udvælgelse af variabler til modellering. 
```{r}
model2_data <- model2_data %>%
  select(
    # Demografiske
    koen,
    age_at_order,
    
    # Abonnementshistorik
    previous_subscriptions,
    previous_campaigns,
    previous_trials,
    account_active_days_before_campaign,
    
    # Permission og nyhedsbreve
    permission_given_order,
    newsletters_before_order,
    newsletters_after_order,
    
    # Adfærd de første 30 dage
    visits,
    unique_pages,
    restricted_views,
    restricted_ratio,
    avg_scroll,
    mobile_ratio,
    desktop_ratio,
    
    # Feature engineered
    days_since_user_created,
    
    # Target
    churn_10
  ) 
```

Sikrer reproducerbarhed med set.seed.
```{r}
set.seed(47)
```

Trænings- og testopsplitning (80/20).
```{r}
train_index2 <- createDataPartition(model2_data$churn_10, p = 0.8, list = FALSE)
train_data2 <- model2_data[train_index2, ]
test_data2  <- model2_data[-train_index2, ]
```

### Håndtering korrelerede variabler

Kontrol af højt korrelerede variabler.
```{r}
cor_matrix2 <- cor(train_data2 %>% select(where(is.numeric)))
high_cor2 <- which(abs(cor_matrix2) > 0.95 & cor_matrix2 != 1, arr.ind = TRUE)
```

Identifikation af lineært afhængige variabler. 
```{r}
findLinearCombos(train_data2 %>% select(where(is.numeric)))
```

Der er ikke identificeret lineære afhængige variabler.

### Opsætning af cross-validation kontrol til modelevaluering.

```{r}
set.seed(47)
```

Definition af cross-validation parametre.
```{r}
cv_ctrl2 <- trainControl(
  method = "cv",
  number = 5,
  classProbs = TRUE,
  summaryFunction = twoClassSummary
)
```

### Logistisk Regression

Årsagen der er valgt en lineær regression model til at forudsige churn kort tid 
efter kampagnen, er den samme årsag som ved model 1.

Træning af logistisk regression med cross-validation.
```{r}
log_cv2 <- train(
  churn_10 ~ .,
  data = train_data2,
  method = "glm",
  family = binomial,
  trControl = cv_ctrl2,
  metric = "ROC"
)
```

Træning af endelig logistisk regressionsmodel.
```{r}
log_model2 <- glm(churn_10 ~ ., data = train_data2, family = binomial)
```

Forudsigelse af sandsynligheder på testdata.
```{r}
log_prob2 <- predict(log_model2, test_data2, type = "response")
```

Beregning af ROC-kurve.
```{r}
roc_log2 <- roc(test_data2$churn_10, log_prob2)
```

Bestemmelse af optimalt threshold via Youden's J.
```{r}
cut_log2 <- as.numeric(coords(roc_log2, "best", ret = "threshold"))
```

Konvertering af sandsynligheder til klasser og beregning af confusion matrix.
```{r}
log_pred2 <- ifelse(log_prob2 > cut_log2, "Yes", "No") %>%
  factor(levels = c("No", "Yes"))

cm_log2 <- confusionMatrix(log_pred2, test_data2$churn_10)
```


### Random Forest

Årsagen der er valgt en Random Forest model til at forudsige churn kort tid 
efter kampagnen, er den samme årsag som ved model 1.


```{r}
set.seed(47)
```

Træning af Random Forest med cross-validation.
```{r}
rf_cv2 <- train(
  churn_10 ~ .,
  data = train_data2,
  method = "rf",
  trControl = cv_ctrl2,
  metric = "ROC",
  tuneLength = 5
)
```

Træning af endelig Random Forest model. 
```{r}
rf_model2 <- randomForest(
  churn_10 ~ .,
  data = train_data2,
  ntree = 500,
  mtry = floor(sqrt(ncol(train_data2) - 1)),
  importance = TRUE
)
```

Forudsigelse af sandsynligheder på testdata.
```{r}
rf_prob2 <- predict(rf_model2, test_data2, type = "prob")[,2]
```

Beregning af ROC-kurve. 
```{r}
roc_rf2 <- roc(test_data2$churn_10, rf_prob2)
```

Bestemmelse af optimalt threshold via Youden's J.
```{r}
cut_rf2 <- as.numeric(coords(roc_rf2, "best", ret = "threshold"))
```

Konvertering af sandsynligheder til klasser.
```{r}
rf_pred2 <- ifelse(rf_prob2 > cut_rf2, "Yes", "No") %>%
  factor(levels = c("No", "Yes"))
```

Beregning af confusion matrix.
```{r}
cm_rf2 <- confusionMatrix(rf_pred2, test_data2$churn_10)
```

### XGBoost

Årsagen der er valgt en XGBoost model til at forudsige churn kort tid 
efter kampagnen, er den samme årsag som ved model 1.

Konvertering til numerisk matrix.
```{r}
full_matrix_m2 <- model.matrix(churn_10 ~ . - 1, data = model2_data)
```

Konvertering af target-variabel til numerisk format.
```{r}
full_label_m2 <- as.numeric(model2_data$churn_10) - 1
```

Opdeling af matrix i trænings- og testdata.
```{r}
train_matrix_m2 <- full_matrix_m2[train_index2, ]
test_matrix_m2  <- full_matrix_m2[-train_index2, ]
```

Udtræk af target variabelen for træningsdata.
```{r}
y_train_m2 <- model2_data$churn_10[train_index2]
```

Opdeling af labels i trænings- og testdata.
```{r}
train_label_m2 <- full_label_m2[train_index2]
test_label_m2  <- full_label_m2[-train_index2]
```

Oprettelse af DMatrix til XGBoost.
```{r}
dtrain_m2 <- xgb.DMatrix(data = train_matrix_m2, label = as.numeric(y_train_m2) - 1)
dtest_m2  <- xgb.DMatrix(data = test_matrix_m2,
                         label = as.numeric(model2_data$churn_10[-train_index2]) - 1)
```

```{r}
set.seed(47)
```

```{r}
#| include: false
options(OutDec = ".")
```

Cross-validation af XGBoost.
```{r}
xgb_cv_m2 <- xgb.cv(
  params = list(
    max_depth = 4,
    eta = 0.05,
    subsample = 0.8,
    colsample_bytree = 0.8,
    objective = "binary:logistic",
    eval_metric = "auc"
  ),
  data = dtrain_m2,
  nrounds = 300,
  nfold = 5,
  verbose = 0
)
```

Træning af endelig XGBoost model.
```{r}
xgb_model2 <- xgb.train(
  params = list(
    max_depth = 4,
    eta = 0.05,
    subsample = 0.8,
    colsample_bytree = 0.8,
    objective = "binary:logistic",
    eval_metric = "auc"
  ),
  data = dtrain_m2,
  nrounds = 300
)
```

```{r}
#| include: false
options(OutDec = ",")
```

Forudsigelse af sandsynligheder på testdata.
```{r}
xgb_prob2 <- predict(xgb_model2, dtest_m2)
```

Beregning af ROC-kurve. 
```{r}
roc_xgb2 <- roc(test_data2$churn_10, xgb_prob2)
```

Bestemmelse af optimalt threshold via Youden's J.
```{r}
cut_xgb2 <- as.numeric(coords(roc_xgb2, "best", ret = "threshold"))
```

Konvertering af sandsynligheder til klasser.
```{r}
xgb_pred2 <- ifelse(xgb_prob2 > cut_xgb2, "Yes", "No") %>%
  factor(levels = c("No", "Yes"))
```

Beregning af confusion matrix.
```{r}
cm_xgb2 <- confusionMatrix(xgb_pred2, test_data2$churn_10)
```

### Tabel over mest risikable kunder

Opdeling af pseudo-ID'er i trænings- og testdata
```{r}
train_ids_m2 <- model2_ids[train_index2]
test_ids_m2  <- model2_ids[-train_index2]
```

Oprettelse af risikotibble. 
```{r}
risk_list_m2 <- tibble(
  pseudo_id = test_ids_m2,
  churn_probability = xgb_prob2,
  predicted_class = xgb_pred2
)
```

Sortering efter churn sandsynlighed.
```{r}
risk_list_sorted_m2 <- risk_list_m2 %>%
  arrange(desc(churn_probability))
```

Opbygning af endelig risikotabel.
```{r}
risk_table_m2 <- risk_list_sorted_m2 %>%
  mutate(
    churn_risk_pct = round(churn_probability * 100, 1),
    risk_group = case_when(
      churn_probability >= 0.75 ~ "Høj risiko",
      churn_probability >= 0.50 ~ "Middel risiko",
      TRUE ~ "Lav risiko")) %>%
  select(
    pseudo_id,
    churn_risk_pct,
    predicted_class,
    risk_group
  )
```

### Økonomisk analyse af churn efter kampagnen

Definition af listepris
```{r}
JP_pris <- 199  
```

Filtrering af højrisiko-kunder
```{r}
high_risk_m2 <- risk_list_sorted_m2 %>% 
  filter(churn_probability > 0.75)
n_high_risk_m2 <- nrow(high_risk_m2)
```

Beregning af økonomisk værdi 5% uplift (worst case).
```{r}
saved_5_m2   <- n_high_risk_m2 * 0.05
value_3m_5_m2  <- saved_5_m2 * JP_pris * 3
value_6m_5_m2  <- saved_5_m2 * JP_pris * 6
value_12m_5_m2 <- saved_5_m2 * JP_pris * 12
```

Beregning af økonomisk værdi 15% uplift (realistisk).
```{r}
saved_15_m2   <- n_high_risk_m2 * 0.15
value_3m_15_m2  <- saved_15_m2 * JP_pris * 3
value_6m_15_m2  <- saved_15_m2 * JP_pris * 6
value_12m_15_m2 <- saved_15_m2 * JP_pris * 12
```

Beregning af økonomisk værdi 25% uplift (optimistisk).
```{r}
saved_25_m2   <- n_high_risk_m2 * 0.25
value_3m_25_m2  <- saved_25_m2 * JP_pris * 3
value_6m_25_m2  <- saved_25_m2 * JP_pris * 6
value_12m_25_m2 <- saved_25_m2 * JP_pris * 12

```

Oprettelse af økonomisk overblikstabel. 
```{r}
economy_table_m2 <- tibble(
  scenario = c("5% (Worst case)", "15% (Realistisk)", "25% (Optimistisk)"),
  højrisiko_kunder = n_high_risk_m2,
  reddede_kunder = round(c(saved_5_m2, saved_15_m2, saved_25_m2)),
  besparelse_3m = round(c(value_3m_5_m2, value_3m_15_m2, value_3m_25_m2)),
  besparelse_6m = round(c(value_6m_5_m2, value_6m_15_m2, value_6m_25_m2)),
  besparelse_12m = round(c(value_12m_5_m2, value_12m_15_m2, value_12m_25_m2))
)
```

### Sammenligning af modeller¨

Udtræk af AUC værdierne for modellerne.
```{r}
auc_log2 <- as.numeric(pROC::auc(roc_log2))
auc_rf2  <- as.numeric(pROC::auc(roc_rf2))
auc_xgb2 <- as.numeric(pROC::auc(roc_xgb2))
```

Oprettelse af modelsammenligningtabel.
```{r}
model_sammenligning2 <- tibble(
  Model       = c("Logistisk regression", "Random Forest", "XGBoost"),
  AUC         = round(c(auc_log2, auc_rf2, auc_xgb2), 4),
  Accuracy    = round(c(
    cm_log2$overall["Accuracy"],
    cm_rf2$overall["Accuracy"],
    cm_xgb2$overall["Accuracy"]
  ), 4),
  Sensitivity = round(c(
    cm_log2$byClass["Sensitivity"],
    cm_rf2$byClass["Sensitivity"],
    cm_xgb2$byClass["Sensitivity"]
  ), 4),
  Specificity = round(c(
    cm_log2$byClass["Specificity"],
    cm_rf2$byClass["Specificity"],
    cm_xgb2$byClass["Specificity"]
  ), 4)
)
```

```{r}
knitr::kable(
  model_sammenligning2,
  caption = "Sammenligning af modeller — Model 2 (churn inden for 10 dage efter kampagneslut)",
  col.names = c("Model", "AUC", "Accuracy", "Sensitivitet", "Specificitet")
)
```

Visualisering af ROC-kurver.
```{r}
plot(roc_log2, col = "steelblue", lwd = 2,
     main = "ROC-kurver — Model 2 (churn_10 efter kampagneslut)")
plot(roc_rf2,  col = "darkgreen", lwd = 2, add = TRUE)
plot(roc_xgb2, col = "firebrick", lwd = 2, add = TRUE)
legend("bottomright",
       legend = c(
         paste0("Logistisk regression (AUC = ", round(auc_log2, 3), ")"),
         paste0("Random Forest        (AUC = ", round(auc_rf2,  3), ")"),
         paste0("XGBoost              (AUC = ", round(auc_xgb2, 3), ")")
       ),
       col = c("steelblue", "darkgreen", "firebrick"),
       lwd = 2)
```

Udtræk af variabelvigtighed fra Random Forest.
```{r}
rf_imp2 <- importance(rf_model2) %>%
  as.data.frame() %>%
  rownames_to_column("variabel") %>%
  arrange(desc(MeanDecreaseGini))
```

Visualisering af variabelvigtighed i Random Forest modellen.
```{r}
rf_imp2 %>%
  slice_head(n = 15) %>%
  ggplot(aes(x = reorder(variabel, MeanDecreaseGini), y = MeanDecreaseGini)) +
  geom_col(fill = "darkgreen", alpha = 0.8) +
  coord_flip() +
  labs(
    title = "Variabelvigtighed — Random Forest (Model 2)",
    subtitle = "MeanDecreaseGini: hvor meget variablen reducerer usikkerhed på tværs af træer",
    x = NULL,
    y = "MeanDecreaseGini"
  ) +
  theme_minimal()
```

Udtræk af variabelvigtighed fra XGBoost. 
```{r}
xgb_imp2 <- xgb.importance(model = xgb_model2) %>%
  as_tibble()
```

Visualisering af variabelvigtighed i XGBoost modellen.
```{r}
xgb_imp2 %>%
  slice_head(n = 15) %>%
  ggplot(aes(x = reorder(Feature, Gain), y = Gain)) +
  geom_col(fill = "firebrick", alpha = 0.8) +
  coord_flip() +
  labs(
    title = "Variabelvigtighed — XGBoost (Model 2)",
    subtitle = "Gain: hvor meget hver variabel forbedrer modellens præcision",
    x = NULL,
    y = "Gain"
  ) +
  theme_minimal()
```

\newpage


### Cross-validation sammenligning

Udtræk af cross-validation resultater fra logistisk regression.
```{r}
log_cv2_results <- log_cv2$results %>%
  select(ROC, Sens, Spec) %>%
  slice(which.max(ROC)) %>%
  mutate(Model = "Logistisk regression")
```

Udtræk af cross-validation resultater fra Random Forest.
```{r}
rf_cv2_results <- rf_cv2$results %>%
  select(ROC, Sens, Spec) %>%
  slice(which.max(ROC)) %>%
  mutate(Model = "Random Forest")
```

Udtræk af cross-validation resultater fra XGBoost.
```{r}
xgb_cv2_results <- tibble(
  Model = "XGBoost",
  ROC   = max(xgb_cv_m2$evaluation_log$test_auc_mean),
  Sens  = NA,   # xgb.cv giver ikke Sens/Spec direkte
  Spec  = NA
)
```

Sammenstilling af cross-validation resultater. 
```{r}
cv_sammenligning2 <- bind_rows(
  log_cv2_results,
  rf_cv2_results,
  xgb_cv2_results) %>%
  select(Model, ROC, Sens, Spec)
```


### Delkonklusion - Fortolkning af klassifikationsmodel 2 

Vi har udviklet en klassifikationsmodel, der forudsiger, om en kunde 
fortsætter efter kampagneperioden (churn eller ej). Vi har brugt korrekt 
feature engineering og fjernet dataleakage, og lavet tre forskellige 
klassifikationsmodeller. XGBoost modellen opnår den højeste AUC på 82,8% 
og dermed den bedste balance mellem sensitivitet og specificitet, hvor den 
finder 86% af churnerne og 66,7% af de kunder der fortsætter. Random 
Forest har en AUC på 80,2% og finder 69,8% af churnerne, og 81% af 
ikke-churnerne.  Logistisk regression er den svageste model med AUC på 70.9%. 
Vi har valgt XGBoost da den har den højeste AUC og den bedste balance mellem 
sensitivitet og specificitet.




### Gem som CSV-filer til Power BI

Eksport af resultater til Power BI.
```{r}
risk_list_m2 %>%
  mutate(across(where(is.numeric), ~ round(.x, 4))) %>%
  write.table("data/model2_risiko_liste.csv",
              sep = ";", dec = ".", row.names = FALSE, quote = FALSE)

risk_table_m2 %>%
  mutate(across(where(is.numeric), ~ round(.x, 4))) %>%
  write.table("data/model2_risiko_tabel.csv",
              sep = ";", dec = ".", row.names = FALSE, quote = FALSE)

economy_table_m2 %>%
  mutate(across(where(is.numeric), ~ round(.x, 4))) %>%
  write.table("data/model2_økonomisk_besparelse.csv",
              sep = ";", dec = ".", row.names = FALSE, quote = FALSE)

xgb_imp2 %>%
  mutate(across(where(is.numeric), ~ round(.x, 4))) %>%
  write.table("data/model2_xgb_variabel_vigtighed.csv",
              sep = ";", dec = ".", row.names = FALSE, quote = FALSE)

model_sammenligning2 %>%
  mutate(across(where(is.numeric), ~ round(.x, 4))) %>%
  write.table("data/model2_sammenligning.csv",
              sep = ";", dec = ".", row.names = FALSE, quote = FALSE)
```


\newpage

## Modellering - Multi Layer Perceptron (MLP) model

Her hentes der de relevante pakker
```{r}
pacman::p_load(reticulate)
reticulate::py_install(c("tensorflow", "pandas", "numpy", "pyreadr", "scikit-learn"))
```

```{python}
import pandas as pd
import numpy as np
import pyreadr as pr
from sklearn.model_selection import train_test_split
from sklearn.preprocessing import StandardScaler
from tensorflow.keras.models import Sequential
import tensorflow as tf
from tensorflow import keras
from tensorflow.keras import layers, regularizers
from tensorflow.keras import backend as K
from tensorflow.keras.callbacks import EarlyStopping, ReduceLROnPlateau
from tensorflow.keras.optimizers import Adam
```

Indlæs rds datafil i python vha. pyreader
```{python}
result = pr.read_r('data/renset_datasæt.rds')
df = result[None]

# Fjern ID, leakage og overflødige kolonner — samme logik som i R-modellerne
drop_cols = [
    "pseudo_id",                                        # unik ID
    "subscription_cancel_date", "end_date", "expiration_date",
    "newsletters_after_order",                          # post-kampagne info
    "fast_churn", "fast_churn_converted", "churn_10",   # andre targets
    "subscription_length_days", "length_group",         # afslører varighed
    "type", "reason",                                   # kun udfyldt for churnede
    "first_campaign_day", "last_campaign_day",
    "account_active_days",                              # leakage (post-event)
    "order_trackertag",                                 # høj-kardinalitet støj
    "permission_given_today", "age",
    "order_date", "usr_created", "birthdate"            # rå datoer
]
df = df.drop(columns=[c for c in drop_cols if c in df.columns]).dropna()
```

Her defineres variablerne. I modellen anvendes target-variabel. I følgende model kigger vi på sandsynligheden for at en kunde churner efter kampagnen. Her er 1 = forsat, og 0 = ikke forsat
```{python}
target_col = "continued_after_campaign"

```
Nu kategoriseres de resterende feauteres variabler. Her deles de op efter typen, da de forskellige typer for data behandles forskelligt.
```{python}
cat_cols = []
bool_cols = []
date_cols = []
quant_cols = []
```

Nu laves der 
```{python}
for col in df.columns:
    series = df[col]

    # Target skal ikke kategoriseres
    if col == target_col:
        continue
    # Datoer
    if pd.api.types.is_datetime64_any_dtype(series):
        date_cols.append(col)
    # Boolske (enten dtype bool eller 2 unikke værdier)
    elif pd.api.types.is_bool_dtype(series) or series.nunique(dropna=True) == 2:
        bool_cols.append(col)
    # Kategoriske (object/string)
    elif pd.api.types.is_string_dtype(series) or pd.api.types.is_object_dtype(series):
        cat_cols.append(col)
    # Numeriske
    elif pd.api.types.is_numeric_dtype(series):
        quant_cols.append(col)
```

Saml alle feature-kolonner (uden target)
```{python}
feature_cols = cat_cols + bool_cols + date_cols + quant_cols
```
```{python}
y = df[target_col].values
```
```{python}
kontakt_dummies = pd.get_dummies(
    df[cat_cols].astype(str), prefix=cat_cols, drop_first=False, dtype=float
)
```
```{python}
dummy_cols = []
```
```{python}
X_df = pd.concat([df[dummy_cols], kontakt_dummies, df[quant_cols]], axis=1)
```
```{python}
X_train_df, X_test_df, y_train, y_test = train_test_split(
    X_df, y, test_size=0.20, random_state=42, stratify=y
)
```
```{python}
scaler      = StandardScaler()
X_train_arr = X_train_df.copy()
X_test_arr  = X_test_df.copy()

X_train_arr[quant_cols] = scaler.fit_transform(X_train_df[quant_cols])
X_test_arr[quant_cols]  = scaler.transform(X_test_df[quant_cols])
```
```{python}
X_train = X_train_arr.values.astype(np.float32)
X_test  = X_test_arr.values.astype(np.float32)
```

```{python}
print(f"X_train: {X_train.shape}  |  y_train: {y_train.shape}")
print(f"X_test:  {X_test.shape}   |  y_test:  {y_test.shape}")
```
Nu laver vi MLP-modellen
```{python}
K.clear_session()

```

```{python}
tf.random.set_seed(42)

model_01 = keras.Sequential([
    layers.Input(shape=(X_train.shape[1],)),    # Inputlag: 14 features
    layers.Dense(64, activation="relu"),        # Skjult lag 1: 64 neuroner
    layers.Dense(32, activation="relu"),        # Skjult lag 2: 32 neuroner
    layers.Dense(1,  activation="sigmoid")      # Outputlag: sigmoid → P(y=1)
], name="neural_net_klassifikation")
```

```{python}
model_01.compile(
    optimizer="adam",                           # Prøv evt. andre
    loss="binary_crossentropy",                 # Tabsfunktion til binær klassifikation
    metrics=["accuracy", tf.keras.metrics.AUC(name="auc"), tf.keras.metrics.Precision(), tf.keras.metrics.Recall()]
)
```


```{python}
model_01.summary()

```

```{python}
history = model_01.fit(
    X_train, y_train,
    epochs=10,
    batch_size=64,
    validation_split=0.20,
    verbose=1
)
```

```{python}
loss, acc, auc, precision, recall = model_01.evaluate(X_test, y_test, verbose=0)
print(f"Test Loss: {loss:.4f} | Test Accuracy: {acc:.4f} | Test AUC: {auc:.4f} | Test Precision: {precision:.4f} | Test Recall: {recall:.4f}")
```

### Delkonklusion

Det kan ses, at accuracy er under 50% ved den neurale netværks model. Dette
betyder, at fildældig gæt vil være bedre en bedre prædiktion. Modellen vurderes
derfor uegnet til JP's problemstilling. Dette var dog også forventet, da en 
neural netværks model kræver et meget stort datasæt, da den er i stand til at 
fange meget komplekse mønstre, som simplere klassifikationsmodeller ikke kan. 

\newpage 

## Konklusion
Projektet har gennem tre machine learning‑problemstillinger adresseret 
Jyllands-Postens centrale forretningsudfordring: at reducere churn under 
kampagnen, identificere hurtig churn efter kampagnen og skabe et datadrevet g
rundlag for differentierede retention‑indsatser. Arbejdet er gennemført efter
CRISP-DM‑frameworket for at sikre en systematisk og reproducerbar analyseproces 
fra forretningsforståelse til implementering.

Der er lavet en klyngeanalyse, som segmenterer abonnentbasen i fire 
tydelige kundetyper med forskellige risikoprofiler. Dette muliggør 
differentierede retention‑strategier frem for en generel indsats.

Der er også lavet to klassifikationsmodeller.

Model 1 skulle forudsige churn under kampagnen. Det er fundet frem til, at en
XGBoost-model er den mest præcise churn‑model. Dette konkluderes ud fra den 
højeste AUC, og den bedst vurderet balance mellem sensitivity og en specificity.
Den mest betydningsfulde variabel er account_active_days, hvilket indikerer, at 
loyalitet primært opbygges gennem tid og engagement, og ikke gennem kampagnepris 
alene. Nye kunder uden historik har markant højere churn‑risiko end mere loyale
kunder. 

Model 2 identificerer de abonnenter, der fortsætter efter kampagnen, men churner
inden for de første 10 dage på listepris. Disse kunder reagerer typisk på den 
første fulde betaling og repræsenterer en særlig form for tidlig churn, som
kræver målrettet indsats. Det er også fundet frem til, at en
XGBoost-model er den mest præcise churn‑model. Dette konkluderes ud fra den 
højeste AUC, og den bedst vurderet balance mellem sensitivity og en specificity.

Som et fremadrettet perspektiv er der udviklet en MLP‑neural netværksmodel, der
med et større datasæt og længere tidsserier  potentielt kan øge 
prædiktionspræcisionen yderligere. Men dette er et længerevarende projekt. 

Resultaterne er formidlet i et Power BI‑dashboard designet efter 
CRAP‑principperne for at sikre klar og intuitiv kommunikation til 
ikke‑tekniske beslutningstagere.

Juridisk vurderes JP’s behandling af abonnementsdata at kunne hjemles i 
legitim interesse (GDPR art. 6, stk. 1, litra f), forudsat at JP gennemfører og
dokumenterer en Legitimate Interest Assessment (LIA) og opdaterer 
privatlivspolitikken med tydelig information om profilering.

\newpage

## Konkrete anbefalinger til Jyllandsposten 

- Retention indsats baseret på churn score:
JP bør anvende churn modellen til at identificere højrisiko abonnenter allerede
i de første 14 dage af kampagneperioden. En proaktiv engagementsindsats som for
eksempel et personaliseret nyhedsbrev eller en redaktionel anbefaling bør 
iværksættes inden kampagnens afslutning frem for reaktivt efter opsigelsen.
 
- Prioritér onboarding af nye kunder: 
Da account_active_days er den vigtigste enkeltfaktor, bør JP investere særligt 
i onboarding af kunder uden historik. Kunder der hurtigt etablerer et aktivt 
engagement, konverterer markant bedre til langtidsabonnenter.

- Differentier retention efter kundesegment: 
Klyngeanalysen viser at en ensartet retention indsats er ineffektiv. JP bør 
anvende segmentprofilen til at målrette kommunikation og tilbud. Højrisiko 
segmentet bør mødes med prismæssige initiativer, mens loyale segmenter i højere 
grad responderer på indholdsmæssig relevans.

- Undgå automatisering uden menneskelig kontrol: 
Churn modellen bør anvendes som beslutningsstøtte og ikke som automatisk 
tildeling af fastholdelsestilbud, da dette aktiverer GDPR art. 22. Såfremt 
tildelingen automatiseres direkte fra modellens input, aktiveres art. 22. og 
JP skal sikre ret til menneskelig indgriben og mulighed for indsigelse mod
modelbeslutninger.

- Løbende evaluering af modeller for demografisk bias: 
Da alder og køn indgår som forklarende variable, bør JP evaluere modellernes 
sensitivity og specificity systematisk på tværs af de demografiske grupper. 
Såfremt der identificeres systematisk skæv behandling, bør JP rekonstruere eller
fjerne de relevante variable, hvilket samtidig vil styrke deres overholdelse af 
dataminimeringsprincippet art. 5. stk. 1. litra c. og modvirke potentiel 
indirekte diskrimination.

- Forberedelse af juridisk compliance: 
JP bør gennemføre og dokumentere en LIA, opdatere privatlivspolitikken med 
oplysning om profilering og forberede fuld AI Act compliance inden august 2026, 
hvor transparenskravene træder fuldt i kraft.


\newpage
## Literaturliste

::: {#refs}
:::

\newpage


\appendix

Eksempler på afsnit i bilag:

## Dataforståelse (CRISP-DM)

[Faserne i CRISP-DM.](crisp-dm.png){#fig-crispdm width="40%"}

### 1) Forretningsforståelse 
Projektet tager udgangspunkt i JP’s forretningsproblem, som omhandler deres 
udfordringer i forbindelse med deres kampagne, hvor der skulle undersøges, 
hvordan man ved hjælp af en churn-model kan optimere kampagnen, og beholde 
flere mulige abonnementer og prioritere de vigtige kunder. 

### 2) Dataforståelse
I forhold til JP projektet er der indsamlet historiske brugerdata med formålet
om at få et overblik og opnå en god forståelse af datakvaliteten hos JP. 
I projektet forsøges der at identificeres, hvilke variabler som der kan have 
den største betydning i forhold til, at kunderne opsiger deres abonnement. 
Der bliver derfor i projektet undersøgt frekvens af besøg, prisændringer, 
abonnementsperiode, læseaktivitet,  og data om selve kampagnen. For at der 
potentielt kan findes de største årsager til, at kunderne churner, er der altså 
generelt blevet undersøgt adfærdsmæssige og eksterne faktorer. 

### 3) Dataklargøring
I projektet er der anvendt det tredje trin i CRISP-DM modellen til at klargøre
de rådata, som er modtaget fra JP til klyngeanalyser, klassifikationsmodeller 
og vores neurale netværksmodel. Til at starte med er der lavet data selection, 
dvs. udvalgt relevante data til churn-modellerne. Dette er gjort ved at indlæse
de tre datasæt: behavior, cancellation og subscription. Næste trin er data 
cleaning, dvs at rense disse datasæt. I projektet er der splittet og parset 
subscription datasættet, fjernet dubletter i både subscription og cancellation,
samt håndteret manglende værdier i datasættet. Det tredje der blev gjort er data
integration, dvs at datasættet er  sammenkoblet ved at merge subscription, 
cancellation (efter de har været renset) og de features, som er lavet ud fra 
behaviour datasættet. Det fjerde trin er data transformation, hvor variabler er 
omdannet. Her er der f.eks. beregnet subscription_length_days og andre 
variabler. Dette er det CRISP-DM modellen kalder feature construction og data 
transformation, hvilket bruges til at forbedre modellernes performance. Efter 
det er der lavet feature engineering, som nævnt kort tidligere. Dvs. der er 
skabt nye variabler, der skal bruges i modellerne til at forbedre deres 
performance. Dette er bla.: 

- restricted_ratio

- mobile_ratio

- unique_pages

- fast_churn

- continued_after_campaign

Dette er nok et af de vigtigste trin, da der skabes variabler, som modellerne 
senere skal lære af. Til sidst gemmes i det samlede datasæt som en RDS-fil, så 
det kan bruges til næste trin i CRISP-DM modellen, nemlig: Modellering. 

### 4) Modellering
I forhold til churn prædiktion anvendes der supervised learning gennem 
klassifikationsmodeller, hvor der er brugt adfærdsvariable og historiske 
kundedata, som skaber et værktøj til at estimere sandsynligheden for at kunderne
opsiger (churner) deres abonnement. Her bruges der tre klassifikationsmodeller: 
Logistisk regression, Random Forest, og XGBoosting.  Der laves to modeller for 
hver af de tre klassifikations, en til at forudsige kunde churn under 
kampagneperioden og en til at forudsige et hurtigt churn efter kampagneperioden.
Så i alt laves der 6 klassifikationsmodeller. Der laves også en ROC-kurve for 
hver model, for at se forholdet mellem true-positives (TP) og false-positives 
(FP).  Modellerne bliver sammenlignet ved at anvende forskellige performance mål
som AUC, accuracy, sensivitiy og specificity. Der laves også cross-validation 
AUC for hver model hvor test-dataene anvendes for at se hvordan modellen klare
sig på nye ukendte data. Derudover anvendes der også unsupervised leaning til 
segmentering af JPs kunder. Her er der anvendt hierakisk agglomerativ 
clustering, hvor kunderne er blevet grupperet ud fra deres indbyrdes ligheder. 
Datasættet indeholder både numeriske og kategoriske variabler, derfor anvendes 
der Gower distance som afstandsmål, da den er bedst egnet til mixed-data. 
Dette anvendes i stedet for PCA, som anvender Euklidisk-distance. PCA er mest
velegnet til kun numeriske data. Den samlede modellerings fase i CRISP-DM 
understøtter dermed både prædiktiv churn-analyse og strategisk 
kundesegmentering, hvilket bidrager til at styrke JP's beslutningsgrundlag for 
retention-indsatser og optimering af kampagner.

### 5) Evaluering 
Den første klassifikationsmodel er en XGBoost‑model, der forudsiger kundens 
churn‑risiko under kampagnen. Den anden er ligeledes en XGBoost‑model, som 
forudsiger hurtig churn efter kampagneperioden, defineret som churn inden for 10
dage efter kampagnens afslutning. Modellerne adresserer direkte 
forretningsproblemet, da formålet er at estimere, hvor stor risikoen er for, at
en kunde churner. Modellerne valideres primært ved hjælp af AUC, som måler 
modellernes evne til at skelne mellem kunder, der churner og ikke churner. 
Derudover anvendes nøgletal som accuracy, sensitivity og specificity til at 
vurdere modellernes performance ved det optimal cut‑off‑niveau 
(her bruges Youden’s J). Derudover gennemføres en klyngeanalyse for at 
identificere, hvilke faktorer der kendetegner kunder med høj vs. lav 
churn‑risiko. Klyngeanalysen evalueres både teknisk og forretningsmæssigt. 
Teknisk vurderes klyngernes kvalitet ud fra deres intern kohærens og 
adskillelse, mens den forretningsmæssige evaluering fokuserer på, om klyngerne 
er lette at fortolke, og om de giver brugbare segmenter, der kan afklare hvilke
faktorer der adskiller om en kunde har høj eller lav risiko for at churne. 


### 6) Implementering 
Løsningen implementeres ved at integrere churn‑modellerne i virksomhedens 
rapporteringsmiljø via Power BI. Modellerne genererer risikoscores for alle 
kunder, og disse præsenteres i et Power BI‑dashboard, der indeholder en 
prioriteret liste over kunder med høj churn‑risiko. Kundeservice kan anvende 
listen til proaktiv kontakt, mens marketing kan målrette retention‑tiltag mod 
specifikke segmenter.Dashboardet indeholder desuden segmenter fra 
klyngeanalysen, så beslutningstagere kan forstå de vigtigste faktorer bag høj 
risiko. Der skal også etableres en proces for monitorering af modellens
performance samt.


## Bilag – Juridisk analyse

### Afsnit 1: Retskilder og lovgivningsramme
JP’s behandling af personoplysninger og data reguleres primært af 
Europa-Parlamentets og Rådets forordning (EU 2016/679) om beskyttelse af fysiske
personer i forbindelse med behandling af personoplysninger, GDPR. EU 
forordningen har direkte virkning i dansk ret uden behov for national 
gennemførelse og suppleres af den danske databeskyttelseslov 
(LBK 289 af 25, marts 2024) som udfylder og præciserer det nationale råderum
Markedsføringsloven (LBK 426 af 3 maj 2017 med ændringer i mellemtiden) 
regulerer JP’s retention kommunikation over for abonnenter og særligt §10 
omhandlende elektronisk markedsføring.
AI forordningen (AI Act, EU forordning 2024/1689) som er vedtaget af EU 
parlamentet og rådet, trådte i kraft d. 1/8-2024, men træder i kraft med 
trinvis implementering frem til august 2026 og finder anvendelse på JP’s brug 
af ML modeller.
NIS2 direktivet (EU 2022/2555) er relevant i forbindelse med JP 
behandlingssikkerhed som udbyder af digitale tjenester.
Efter EU rettens forrangsprincip finder EU retlige retskilder anvendelse før 
nationale retsregler i tilfælde af konflikt (Costa mod ENEL 1964)
 
### Afsnit 2: Er JP’s data personoplysninger?
Faktum: Datasættet indeholder variable som pseudo_id, fødselsdato, køn og 
detaljerede adfærdsdata, hvilket indeholder sidevisninger, scrolldybde, 
devicetype og trafikkilde for over 1200 abonnenter
Jus: en personoplysning er enhver oplysning om en identificerbar fysisk person 
jf. GDPR art. 4 nr. 1. Pseudonymisering mindsker risiko for direkte 
identifikation, men ophæver ikke GDPR anvendelsesområdet, jf. betragtning 26 & 
EDPB’s guidelines om pseudonymisering. Det er dog tilstrækkeligt at 
reidentifikation er mulig med rimelige midler. Det som er afgørende er at JP 
selv besidder nøglen til sammenkoblingen af pseudo_id, som betyder at data på 
JP’s side ikke kan anses for at være anonymiseret.

Konklusion: 
Reidentifikation bliver mulig ved kombinationen af personoplysninger
som fødselsdato, køn & adfærdsdata, og JP besidder muligheden for sammenkobling.
GDPR og databeskyttelsesloven finder derfor fuld anvendelse på behandling af 
disse oplysninger.
 
 
### Afsnit 3: Grundlæggende principper (GDPR art. 5)
GDPR art. 5. opstiller 7 grundlæggende principper. Overtrædelse af en af disse 
udgør i sig selv en overtrædelse af forordningen. I principperne nedenfor
undersøges det hvilke principper som er særligt relevante for JP’s churn analyse
Lovlighed, rimelighed og gennemsigtighed (litra a): JP skal have lovligt 
behandlingsgrundlag, behandlingen skal være rimelig, og abonnenter skal 
informeres om profilering på tidspunktet for dataindsamling jf. art 13 & 14. 
manglende opdatering af privatlivspolitik udgør altså en selvstændig 
overtrædelse af GDPR.
Formålsbegrænsning (litra b): Data indsamlet til abonnements administration kan
ikke bare uden videre benyttes til churn profilering. Et nyt formål kræver sin 
egen hjemmel, medmindre formålet hænger sammen med og er foreneligt med det 
oprindelige formål jf. forenelighedstesten art. 6. stk. 4. Adfærdsprofilering 
til retention formålet er ikke direkte foreneligt med abonnements administration.
Dataminimering (litra c): JP må kun behandle de variable, som er nødvendige for 
at opfylde churn modellens formål. VIF test, PCA og klyngeanalyse kan 
identificere korrelerede og overflødige variable og fungere som den tekniske 
dokumentation for overholdelsen af dataminimeringsprincippet, som er den direkte
kobling mellem dataanalyse og juridisk compliance.
Rigtighed (litra d): Fødselsdatoerne er rapporteret af kunderne selv, og ikke 
verificerede og da alder indgår som feature i modellerne, kan ukorrekte data 
påvirke churn scoren. JP bør derfor have procedurer for berigtigelse jf. art. 16.
Opbevaringsbegrænsning (litra e): Rådata bør slettes eller anonymiseres når 
churn modellen er trænet og valideret. JP bør derfor have fastsat konkrete 
frister for opbevaring af persondata som en del af deres governance indsats.
Integritet og fortrolighed (litra f): Pseudonymisering ved hjælp af variablen 
pseudo_id er et tiltag der kan ses som udtryk for privacy by design jf. art. 25.
Adgang til at tilgå og behandle persondata som ikke er pseudonymiseret bør dog 
begrænses og logges for at sikre, at det udelukkende kan tilgås af medarbejdere
som er autoriserede.
Ansvarlighed (stk. 2): JP skal aktivt dokumentere overholdelse af 
behandlingsaktiviteter med en fortegnelse over disse jf. art. 30 og bør overveje
det konkrete behov for en DPIA (Data Protection Impact Assessment) ved 
omfattende profilering jf. art. 35
 
 
 
### Afsnit 4: Behandlingsgrundlag og interesseafvejning (GDPR art. 6)
Faktum: JP ønsker at benytte adfærdsdata til at træne churn prædiktions modeller
og målrette deres retention indsats overfor abonnenter.
Jus: Administrationen af abonnementer kan behandles på grundlag af 
kontraktopfyldelse jf. litra b. Churn profilering er et nyt formål som kræver 
sin egen selvstændige hjemmel. Legitim interesse litra f. kræver en tredelt 
test; interessen skal være legitim, behandlingen nødvendig og inden for 
proportionerne og den registreredes grundlæggende rettigheder må ikke overstige
den dataansvarliges interesse.
Konklusion: JP’s interesse i fastholdelse af abonnenter er konkret og saglig. 
Modellen er et virkemiddel som er proportionelt og en grovere demografisk 
segmenteringsmodel ville forstyrre en større kundegruppe samt give dårligere 
præcision. Abonnenter kan dog ikke med rimelighed forvente at adfærdsdata som 
scrolldybde og devicetype benyttes til individuel profilering som er et 
modsigende element i den samlede vurdering.
Den legitime interesse kan sagtens udgøre det lovlige grundlag, men kræver en 
LIA (Legitimate Interests Assessment), en opdateret privatlivspolitik samt en
reel og konkret indsigelsesmulighed jf. art 21.
Markedsføringssamtykke variablerne 
(permission_given_order og permission_given_today) er samtykke til elektronisk 
markedsføring jf. markedsføringsloven § 10 og er ikke identisk med GDPR 
behandlingsgrundlaget. Disse to regelsæt holdes adskilt.

### Afsnit 5: Automatiseret beslutningstagning (GDPR art. 22)
Faktum: modellerne generer en score med sandsynlighed på abonnentbasis, der 
benyttes til beslutningsstøtte hos den ansvarlige afdeling i JP.
Jus: Art. 22, stk. 1. forbyder afgørelser som træffes udelukkende på baggrund af
automatisk behandling og som har retsvirkning eller tilsvarende indvirkning på 
den registrerede. EDPB guideline 05/2022 præciserer, at efterfølgende validering
uden reel prøvelse ikke bryder kravet.
Konklusion: JP’s medarbejdere skal foretage en substantiel vurdering forud for 
retention beslutningen, så længe dette overholdes, finder art. 22. Ikke 
anvendelse. Såfremt tildelingen af fastholdelsestilbud bliver automatiseret på 
baggrund af modellens output, bliver art. 22. aktiveret, og JP skal herefter 
sikre ret til menneskelig indgriben, indsigt i logikken bag beslutningen og 
mulighed for at bestride denne afgørelse jf. art. 22. stk. 3

 
### Afsnit 6: AI-forordningen (AI Act) — risikoklassificering og krav
Faktum: JP anvender logistisk regression, Random Forest & XGBoost til 
klassificering af abonnenter efter sandsynlighed for churn. Outputtet bruges 
som beslutningsstøtte internt som led i retention indsatsen.
Jus: AI act består af fire risikoniveauer:
1.  	Uacceptabel risiko: Forbudt.
2.  	Høj risiko: vurdering af overensstemmelse påkrævet.
3.  	Begrænset risiko: krav om transparens.
4.  	Minimal risiko: adfærdskodeks
ML modeller som generer forudsigelser eller klassificeringer udgør AI systemer 
jf. AI Act. art. 3. nr. 1.
Konklusion: JP’s churn modeller er ikke forbudt AI grundet der ingen social 
scoring jf. art. 5. er og falder ikke under bilag III kategorierne for høj 
risiko AI. Modellerne klassificeres som begrænset risiko niveau 3 jf. art. 50. 
Størstedelen af AI Act’s forpligtelser finder først fuld anvendelse fra august 
2026, dog er kravene om transparens allerede relevante i det abonnenter skal 
informeres om profilering og JP bør derfor dokumentere formålet med modellerne
samt datagrundlaget.

### Afsnit 7: Bias, diskrimination og ligebehandling
Faktum: Alder og køn indgår som forklarende variable i modellerne og har derfor
indvirkning på prioritering af retention indsatsen.
Jus: det er dokumenteret af Institut for menneskerettigheder, at profilerings 
modeller kan skabe systematisk diskrimination indirekte, på baggrund af 
beskyttede karakteristika. Ligebehandlingsprincipperne forbyder direkte samt 
indirekte diskrimination på baggrund af persondata som alder og køn. AI Act. 
Art. 9 kræver at risiko for bias identificeres og modvirkes.
Konklusion: JP bør evaluere modellernes specificitet og sensitivitet på tværs 
af demografiske grupper. såfremt der identificeres systematisk skæv behandling,
bør relevante variable rekonstrueres eller udelades helt. Dette er et tiltag som
styrker overholdelse af dataminimeringsprincippet i art. 5, stk. 1, litra c.
 
### Afsnit 8: Cybersikkerhed og behandlingssikkerhed
Faktum: JP behandler adfærdsdata, persondata som køn og fødselsdato samt 
abonnement historik for over 1200 abonnenter i deres digitale systemer. 
Sikkerhedsbrud vil potentielt gøre reidentifikation mulig af samtlige 
registrerede.
Jus: GDPR art. 32. kræver passende organisatoriske og tekniske foranstaltninger,
som er proportionelle med behandlingens risikoprofil. NIS2 direktivet påkræver 
vigtige enheder at have risikostyrings foranstaltninger og indledende 
underretningspligt indenfor 24 timer ved væsentlige hændelser. JP kan som stor 
digital medieudbyder falde indenfor NIS2 anvendelsesområde.

Konklusion: 
Pseudonymisering er ikke tilstrækkeligt som den eneste 
sikkerhedsforanstaltning. JP bør derfor supplere med kryptering i hvile og under
transmission, rolle og autorisations baseret adgangsstyring med logning samt 
dokumenterede procedurer for sikkerhedsbrud, herunder blandt andet underretning 
til Datatilsynet indenfor 72 timer jf. art. 33. og til de registrerede jf. 
art. 34. ISO/IEC 27001 certificering anbefales som dokumentationen for et 
systematisk information sikkerheds styringssystem.
 
### Afsnit 9: Markedsføringsloven og registreredes rettigheder
Markedsføringsloven § 10 kræver at der er indhentet forudgående samtykke til 
elektronisk markedsføring, medmindre kommunikationen omhandler lignende 
produkter til allerede eksisterende kunder (soft opt in). JP’s retention 
kommunikation vil normalt hente hjemmel her, på forudsætning af at der tilbydes
en klar og tydelig frameldingsmulighed.
Såfremt en abonnent trækker sit samtykke tilbage, skal JP omgående ophøre med
direkte markedsføring, dog kan behandling til øvrige formål fortsætte under 
selvstændigt hjemmelsgrundlag Databeskyttelsesloven §13, stk. 1. forbyder 
videregivelse af forbrugeroplysninger til tredjeparter til markedsføringsbrug 
uden udtrykkeligt samtykke.
JP bør implementere tilgængelige procedurer for udøvelse af de registreredes 
rettigheder:

- Indsigt art. 15.

- Berigtigelse art. 16

- Sletning art. 17

- Indsigelse mod behandling baseret på legitim interesse art. 21. som 
er særligt relevant i forbindelse med churn profilering
 
## Jura kildeliste
- GDPR — Databeskyttelsesforordningen Indsættes ved: art. 4 nr. 1, art. 5, 
art. 6, art. 13, art. 14, art. 16, art. 21, art. 22, art. 25, art. 30, art. 32, 
art. 33, art. 34, art. 35, betragtning 26 
https://eur-lex.europa.eu/eli/reg/2016/679/oj?locale=DA

- AI-forordningen (AI Act) Indsættes ved: art. 3 nr. 1, art. 5, art. 9, art. 50,
bilag III https://eur-lex.europa.eu/legal-content/DA/TXT/?uri=CELEX:32024R1689

- NIS2-direktivet Indsættes ved: alle nævnelser af NIS2, 24-timers 
underretningspligten 
https://eur-lex.europa.eu/legal-content/DA/TXT/?uri=CELEX:32022L2555

- Databeskyttelsesloven — LBK nr. 289 af 8. marts 2024 
Indsættes ved: alle nævnelser af databeskyttelsesloven, § 13 stk. 1 
https://www.retsinformation.dk/eli/lta/2024/289

- Markedsføringsloven — LBK nr. 1420 af 2. december 2024 
Indsættes ved: alle nævnelser af markedsføringsloven, § 10 
https://www.retsinformation.dk/eli/lta/2024/1420

- Sag 6/64, Costa mod ENEL — EU-Domstolen, 15. juli 1964 Indsættes ved: 
forrangsprincippet i Bilag 1 
https://eur-lex.europa.eu/legal-content/DA/TXT/?uri=CELEX:61964CJ0006

- WP251rev.01 — Retningslinjer om automatiserede afgørelser og profilering 
Indsættes ved: Bilag 5, der hvor du skriver "EDPB guideline 05/2022" — ret 
formuleringen til WP251rev.01https://ec.europa.eu/newsroom/article29/items/612053

- EDPB Guidelines 01/2025 om pseudonymisering 
Indsættes ved: Bilag 2, "EDPB's guidelines om pseudonymisering" 
https://www.edpb.europa.eu/our-work-tools/documents/public-consultations/2025/
guidelines-012025-pseudonymisation_en

- ISO/IEC 27001:2022 — Informationssikkerhedsstyringssystemer 
Indsættes ved: Bilag 8 og hoveddelen, "ISO/IEC 27001 certificering" 
https://www.iso.org/standard/27001

- Anthropic (2026). Claude Sonnet 4.6 [Large Language Model]. Tilgået april 2026
via https://claude.ai 




### Referencer 
Her er et eksempel på en figur, som jeg henviser til [@fig-bnp_pr_capita] . 
En figur som JEG har lavet længere nede i koden.

Sådan henviser/refererer du til en figur: [@fig-crispdm] (Billedet fra før).

Her et eksempel med en tabel [@tbl-sammenfat], som JEG har lavet længere nede.

Her er noget tekst blabla, og nu vil jeg gerne lave en reference til afsnit
[@sec-problemstilling].

Reference f.eks. fra interviews bla.bla..bla...
[@transskriberede_interviews] eller en bog [@bang_2025] osv.

Reference til en ligning: @eq-forecasting

$$\hat{T}_{t} = \frac{1}{m} \sum_{j=-k}^k y_{t+j}$$ {#eq-forecasting}

Jeg kan også referere til f.eks. en værdi, som jeg har udregnet i en kode
chunk:

```{r}
#| label: r_squared
#| echo: false
# Indlæs data og lav lineær regression
library(ggplot2)
model <- lm(hwy ~ displ, data = mpg)
r2 <- summary(model)$r.squared

```

I forbindelse med den simple lineære regression er $R^2 =$
`r round(r2, 2)`

Lav gerne mange kode chuncks i stedet for at have lange chunks - det giver et bedre overblik. Indholdet i en kode chunk skal være sammenhængende. Men lav gerne flere i forbindelse med fx, at du laver en Lasso regression.



```{r}
#| label: Pakker og snik snak
#| include: false

# Tilføj kun de pakker, du har brug for, hvilket jeg ikke har gjort, da jeg har taget nogle irrelevante med. 
pacman::p_load(tidyverse, caret, janitor, glue, leaps, car, glmnet, boot, feasts, fable, tsibbledata, forecast, fpp2, fpp3, fabletools)

```

<!-- Her har jeg brugt ctrl+shift+c for at udkommentere -->

<!-- Hvis echo = TRUE, vises koden. -->

<!-- Hvis echo = FALSE, skjules koden, men output vises stadig. -->

<!-- Hvis eval = TRUE, køres koden. -->

<!-- Hvis eval = FALSE, køres koden ikke, og der kommer derfor intet output fra chunken. -->

<!-- include bestemmer, om både kode og output fra chunken skal inkluderes i det færdige dokument. -->

<!-- Hvis include = FALSE, køres koden stadig (medmindre eval=FALSE), men hverken kode eller output vises i dokumentet. -->

<!-- Dette er nyttigt, hvis du vil udføre noget "bag kulisserne" (f.eks. indlæse data), uden at det vises for læseren. -->

<!-- echo: Skal koden vises? -->

<!-- eval: Skal koden køres? -->

<!-- include: Skal kode og output inkluderes i dokumentet? -->



<!-- default for de tre vigtigste chunk options i RMarkdown/Quarto er: -->
<!-- echo: TRUE - Koden vises som standard i dokumentet. -->
<!-- eval: TRUE - Koden køres som standard. -->
<!-- include: TRUE - Både kode og output inkluderes som standard i det færdige dokument. -->

<!-- Prøv at ændre på include, eval, echo mv... -->

```{r}
#| label: fig-bnp_pr_capita
#| message: false
#| warning: false
#| echo: false
#| fig-cap: Australsk BNP pr capita
#| fig-width: 4.5
#| fig-height: 2

global_economy |>
  filter(Country == "Australia") |>
  autoplot(GDP/Population) +
  labs(title= "GDP pr capita", y = "$US")

```
<!-- "fig-bnp_pr_capita" er unikke navn til at lave reference med -->
<!-- "Australsk BNP pr capita" er tekst til figuren -->

